【裁判字號】    91,上重更(五),336
【裁判日期】    920130
【裁判案由】    殺人
【裁判全文】
臺灣高等法院臺南分院刑事判決         九十一年度上重更(五)字第三三六號   Ｃ
      上  訴  人
      即  被  告  癸  ○  ○
      共      同
      指定辯護人  本院公設辯護人  戊  ○  ○
右上訴人因殺人等案件，不服中華民國八十七年八月十五日臺灣嘉義地方法院八十六
年度重訴字第十六號第一審判決（起訴案號：臺灣嘉義地方法院檢察署八十六年度偵
字第五九一一號、第六○三七號、第六七七一號、第七四一三號、第七六三九號、第
七六七八號），提起上訴，判決後，由最高法院第五次發回更審，本院判決如左：
      主      文
原判決關於丑○○、癸○○殺人暨所定應執行刑部分，均撤銷。
丑○○共同未經許可，無故持有手槍，累犯，處有期徒刑伍年陸月。扣案巴西TAURUS
廠製9MM-半自動手槍（含彈匣壹個）及匈牙利FEG廠制9MM半自動手槍（含彈匣壹個）
各壹把、子彈貳顆均沒收。
癸○○共同未經許可，無故持有手槍，處有期徒刑伍年。扣案巴西TAURUS廠製9MM-半
自動手槍（含彈匣壹個）及匈牙利FET廠制9MM半自動手槍（含彈匣壹個）各壹把、子
彈貳顆均沒收。
      事      實
一、丑○○（另犯未經許可無故寄藏手槍罪部分，經本院於民國八十九年一月廿七日
    ，以八十八年度上重更(一)字第三二一號案件，判處有期徒刑二年六月，上訴最高
    法院後，經上訴駁回確定）曾於民國（下同）八十一年間，因違反槍砲彈藥刀械
    管制條例等案件，經臺灣嘉義地方法院，判處有期徒刑一年四月確定，於八十三
    年七月廿五日執行完畢，猶不知悔改。緣丑○○、癸○○（另犯恐嚇取財罪及未
    經許可無故寄藏可發射金屬或子彈之槍枝罪部分，經台灣嘉義地方法院，於八十
    七年八月十五日，以八十六年度重訴字第十六號案件，依序判處有期徒刑二年六
    月、一年六月，上訴本院後，於八十七年十二月三日，均撤回上訴確定，並經台
    灣台南地方法院檢察署檢察官，於八十八年六月九日，以八十八年執助壬字三七
    五號執行指揮書，發監執行；另犯未經許可無故持有改造模型槍部分，則經本院
    於八十九年一月廿七日，以八十八年度上重更(一)字第三二一號案件，判處有期徒
    刑一年六月，上訴最高法院後，經上訴駁回確定）與庚○○（經判處無期徒刑，
    現上訴最高法院中）、乙○○（另案審理中）、甲○○、丙○○（以上二人另案
    通緝、審理中）等人，平日即與己○○、子○○、許坤華、壬○○、辛○○等人
    交惡，甲○○更因經常受己○○及綽號「黑雞」壬○○二人奚落，且己○○因許
    坤華前被乙○○、癸○○押至蘭潭毆辱，曾放話以後有機會要討回來，甲○○、
    乙○○、癸○○因而對己○○、壬○○、許坤華心存芥蒂，及丑○○因積欠子○○新台幣（以下同）十三萬元，為子○○催討而感到不滿。
二、嗣丑○○等人，知悉己○○、許坤華、壬○○等人，平日即在嘉義縣水上鄉忠和
    村檳榔樹角十五之廿號子○○所營「中庄花店」出入，丑○○乃於八十六年八月
    廿六日晚上七時許，夥同癸○○、庚○○、甲○○、乙○○、丙○○等六人，共
    同基於持槍人押人教訓之犯意，及共同基於意圖供自己犯罪所用，並持可供軍用
    制式子彈之犯意，由丑○○、乙○○分持庚○○交由乙○○保管，已裝填子彈，
    具有殺傷力巴西TAURUS場製9MM半自動手槍（含彈匣一個）及匈牙利FEG廠制9MM-
    半自動手槍（含彈匣一個）各一把及子彈共十三發，而共同未經許可，無故持有
    之。嗣於同晚七時許，丑○○、癸○○、庚○○、甲○○、乙○○、丙○○六人
    ，共乘丑○○所有ＵＲ─八五二八號克萊斯勒小客車，至子○○上揭「中庄花店
    」尋釁，到達花店後，丑○○等六人，持槍進入花店，即將花店鐵門拉下，發見
    許坤華、壬○○、辛○○三人，正在花店聊天，乙○○即取出預藏手槍，擊打許
    坤華頭部，丑○○亦取出手槍，擊打壬○○、辛○○頭部（傷害部分未據告訴）
    ，並喝令許坤華、壬○○、辛○○三人，不得亂動，丑○○並質問子○○去向，
    壬○○回答，子○○不在，乙○○、丑○○二人，乃持槍喝令許坤華、壬○○、
    辛○○三人坐上ＵＲ─八五二八號小客車，乙○○、丙○○、甲○○三人，隨即
    將許坤華、壬○○、辛○○三人，押上丑○○所有ＵＲ─八五二八號小客車，而
    剝奪許坤華等三人行動自由，該車旋由甲○○開走，丑○○則上樓，找尋子○○
    未著後，乃留在花店，等待子○○返回，另庚○○搭乘由癸○○駕駛子○○所有
    Ｎ三─○五五五號小客車，隨ＵＲ─八五二八號小客車，一同離去（該Ｎ三─○
    五五五號小客車，其後被置於嘉義市精忠國小，癸○○應無不法所有意圖，不另
    論竊盜罪），二車行至中庄某處紅綠燈路口，癸○○搖下車窗，向乙○○等人告
    知，其欲駕車回花店接應丑○○，並抓子○○等語，癸○○、庚○○二人，乃駕
    駛Ｎ三─○五五五號小客車，返回「中庄花店」接應丑○○。而當甲○○、乙○○、丙○○三人，押走許坤華、壬○○、辛○○三人，離開花店同時，適子○○
    返回「中庄花店」，立即被丑○○持槍看住，剝奪其行動自由，丑○○並即叩機
    與乙○○等三人聯絡，但未能聯絡上，丑○○乃將子○○押至路旁，攔計程車共
    乘至嘉義市○○○路四五六之五二號「天下第一園」庚○○住處，欲與庚○○、
    癸○○、乙○○、甲○○、丙○○等五人，取得聯絡會合。而庚○○、癸○○二
    人，嗣後駕駛Ｎ三─○五五五號小客車，返回「中庄花店」，見丑○○已不在，
    亦無法與乙○○等三人，取得聯絡，二人遂將子○○所有Ｎ三─○五五五號小客
    車，停放於精忠國小，再先後返回嘉義市○○○路四五六之五二號「天下第一園
    」庚○○住處，癸○○、庚○○二人，返回庚○○上揭「天下第一園」住處時，
    丑○○已持槍，強押子○○在屋內客廳，庚○○乃告知子○○：「甲○○在其所
    營星璇服飾店看店時，己○○時常打電話去消遣甲○○，是什麼意思！所以很不
    爽，才來押你們，是己○○害你們的」等語，庚○○、丑○○、癸○○三人，則
    輪流看管子○○。
三、另甲○○、乙○○、丙○○三人，押著許坤華、壬○○、辛○○三人，由甲○○
    駕駛ＵＲ─八五二八號小客車，於當晚七時卅分許，駛往嘉義縣竹崎鄉塘興村往
    無底潭「偏僻產業道路」停車（即嘉義縣竹崎鄉○○○段第一○二號土地附近）
    ，並等候庚○○、丑○○、癸○○三人，押子○○前來會合，但約等候十至十五
    分鐘後，即至當晚七時五十分許，仍未見庚○○等三人前來。此時，許坤華乃要
    求下車小便，乙○○即與其下車，其他人均留車上。嗣在下車後，許坤華與乙○○二人在閒聊間，乙○○責問許坤華，為何以前經常欺侮他？許坤華即回稱：「
    你現在有槍，不是最大，我不相信你有槍，就敢打死我」等語，乙○○聞言，勃
    然大怒，而逾原共同押人教訓犯意，另自行起意槍殺許坤華，由乙○○開槍射殺
    許坤華頭部及身體，先開兩槍，隨後又對許坤華補開五槍，使許坤華頭部及身體
    ，分佈有穿透性及貫穿性彈孔七處，因近距離多處槍傷，造成心臟破裂，引起許
    坤華胸內大量出血，當場死亡。然後ＵＲ─八五二八號小客車，即換由丙○○駕
    駛離去，擬另尋覓地點與庚○○等三人聯絡。
四、其間，乙○○等三人，並要壬○○，聯絡己○○，以便釣出。然因無法聯絡而作
    罷。途中，該ＵＲ─八五二八號小客車，由嘉義縣竹崎─番路─中埔─澐水，經
    關仔嶺路，往白河方向行駛，嗣抵台南縣白河鎮，往嘉義縣水上鄉中庄三角潭某
    產業道路時，甲○○便要壬○○下車，擬對壬○○不利，但壬○○沒下車，雙方
    僵持約五分鐘，壬○○向甲○○懇稱，渠等是童年朋友，求甲○○，何必這樣呢
    ！甲○○即無後續動作。其後，車子續開往嘉義縣水上鄉柳林村，中途，由乙○○下車，打電話與庚○○、丑○○，取得聯絡，約定見面地點，並續將車子開往
    嘉義縣民雄鄉頭橋，再往嘉義縣新港鄉方向行駛，等待會合。而庚○○、丑○○
    二人，在嘉義市○○○路「天下第一園」，因見乙○○等三人未回，庚○○即令
    癸○○持槍，看住子○○，其隨即駕駛其所有紅色喜美小客車，搭載丑○○外出
    尋找乙○○等三人。嗣與乙○○取得聯絡，雙方約定見面地點，即在嘉義縣新港
    鄉○○地○路邊，與乙○○等三人會合，乙○○下車，與庚○○、丑○○二人交
    談約五分鐘，乙○○再上車，即佯稱要回去射殺許坤華地點，將許坤華屍體拉到
    山下，然約行駛一百公尺，庚○○、丑○○二人，即又超車上來，與乙○○交談
    ，庚○○、丑○○與乙○○交談後，乙○○即將車子掉頭，往嘉義縣新港鄉方向
    行駛，庚○○、丑○○二人所駕駛紅色喜美小客車，則往嘉義方向駛去。隨後乙○○等三人小客車，往嘉義縣新港鄉○○○○道路，遶行約卅分鐘後，於同晚十
    一時許，將壬○○、辛○○二人，載至嘉義縣新港鄉○○村○○○○道路上，因
    甲○○與壬○○，又發生口角，甲○○乃向乙○○索取槍枝，而另行起意，擬殺
    害壬○○，並持槍欲射殺壬○○，壬○○見狀，即趁機搶奪甲○○手上槍枝，甲○○槍枝因而掉落地面，甲○○、丙○○、壬○○三人，乃在地上爭奪槍枝，乙○○見狀，下車欲幫忙，辛○○即乘機，在車內翻越至ＵＲ─八五二八號小客車
    駕駛座，開車逃離，並駕駛該車至嘉義縣警察局民雄分局溪口分駐所報案。壬○○則趁混亂之際，奔走逃離現場。因現場無路燈及月光，視線黑暗，致甲○○等
    三人搶得槍枝後，對壬○○無法瞄準開槍及追殺，壬○○始倖免於難。
五、至庚○○、丑○○二人，自新港鄉返回嘉義市後，因乙○○等三人之聯絡，得知
    辛○○、壬○○二人，均已逃逸，即要子○○聯絡辛○○、壬○○二人，嗣後子
    ○○聯絡上辛○○，辛○○即告知子○○，其已在嘉義縣警察局民雄分局溪口分
    駐所報案。至此，庚○○、丑○○、癸○○三人，知事蹟敗露，丑○○不得不與
    子○○，一同前往民雄分局溪口分駐所領取其所有ＵＲ─八五二八號小客車，丑
    ○○、癸○○二人，並將強押子○○之槍枝，交還庚○○。嗣丑○○至警局後，
    佯稱該車為甲○○所借走，但經警識破，丑○○始吐露實情。警方乃至嘉義縣竹
    崎鄉○○○段第一○二號土地附近，即許坤華陳屍地點，查獲乙○○槍擊許坤華
    時，所擊發子彈彈殼四顆、未擊發子彈一顆。嗣後，於八十六年九月廿三日下午
    四時五十分許，警方接獲匿名者報案，稱涉嫌於嘉義縣竹崎鄉槍殺許坤華案件之
    作案用手槍二支，藏放於嘉義縣竹崎鄉鹿滿村往竹崎方向「興產橋下」，請派員
    取回。經警於八十六年九月廿三日下午五時十分許，在嘉義縣竹崎鄉鹿滿村「興
    產橋下」尋獲乙○○等三人之上開作案用二支制式手槍（即九○制式手槍一支、
    九二制式手槍一支）及具殺傷力子彈五顆（黑色九○手槍子彈三顆、白色九二手
    槍子彈二顆，送鑑定時，拆解一顆，試射二顆），暨乙○○自白槍殺許坤華經過
    自白書乙份。
六、案經嘉義縣警察局竹崎分局、民雄分局報請及嘉義市警察局移送臺灣嘉義地方法
    院檢察署檢察官偵查起訴。
      理      由
甲、有罪部分：
一、訊據上訴人即被告「丑○○」供承於上開時地，持有上開槍彈，及因同夥甲○○
    常遭壬○○、己○○奚落，而有所不滿，欲前往教訓，乃於上開時地，夥同癸○○、庚○○、甲○○、乙○○、丙○○等六人，共同持槍至上揭中庄花店，一進
    門隨即持槍，擊打被害人壬○○、辛○○二人頭部，並由同夥乙○○、丙○○、
    甲○○三人，將被害人許坤華、壬○○、辛○○三人，押上ＵＲ─八五二八號小
    客車，另同夥庚○○、癸○○則駕車一同離去，伊則留在花店，等待子○○返回
    ，再與子○○攔計程車至「天下第一園」，與庚○○、癸○○等二人會合等情不
    諱，惟否認有右述殺人及妨害自由犯行，辯稱：伊進入上開花店，因壬○○、辛○○二人要搶槍，因此才持槍擊打壬○○、辛○○二人頭部，許坤華與乙○○互
    罵，乙○○就以槍抵住許坤華，伊就上二樓，欲找子○○未著，待伊下樓後，屋
    內已空無一人，伊所有ＵＲ─八五二八號小客車亦不見，許坤華、壬○○、辛○○三人非伊所押。嗣子○○回來，伊告知衝突上情，即對乙○○等三人扣機，但
    全無音訊，始與子○○，攔計程車至乙○○所承租「天下第一園」租處，欲尋找
    乙○○等三人，後來得知乙○○等三人，殺死許坤華，伊與子○○、癸○○，前
    去徐信傑所營「國信冷氣行」打電話扣機尋人，其間，民雄分局扣機要伊前往溪
    口分駐所，伊要求謝人偉開車，載伊與子○○、徐信傑，同去分駐所，途中伊家
    中有民雄分局刑警扣機給伊，伊回電話表明正前往分駐所，始遭警查獲。因此，
    伊對子○○、許坤華、壬○○、辛○○等四人，確實沒有妨害自由犯意云云。另
    上訴人即被告「癸○○」供承有同去中庄花店，離去時並開走子○○所有Ｎ三─
    ○五五五號小客車，然否認有殺人及妨害自由犯行，辯稱：伊至中庄花店，看到
    乙○○與許坤華渠等發生爭吵，雙方均是朋友，伊不想管事，就先開走子○○Ｎ
    三─○五五五號小客車離去，後來至「天下第一園」，陪丑○○泡茶，伊無共同
    參與強押許坤華、壬○○、辛○○三人，更未與乙○○等三人槍殺許坤華云云。
二、惟查：
  (一)被告丑○○、癸○○與同夥庚○○、乙○○、丙○○、甲○○等六人，如何持槍
    押許坤華、壬○○、辛○○、子○○四人等事實，已迭據被害人壬○○、辛○○
    、子○○三人，於警偵訊、審訊中指訴甚詳，且互核一致。又被告丑○○、癸○○等人，欲教訓己○○等人，而共同持槍至子○○所營「中庄花店」押人等情，
    亦迭據被告丑○○、癸○○供認不諱。且警方於八十六年九月廿三日下午五時十
    分許，在嘉義縣竹崎鄉鹿滿村「興產橋下」，尋獲本件上開作案用二把手槍及具
    殺傷力子彈五顆，經送內政部警政署刑事警察局鑑驗結果，均具有殺傷力，其中
    一把為巴西TAURUS工廠製9MM-半自動制式手槍，其中一把係匈牙利FEG廠製9MM半
    自動手槍，土製子彈五顆（送鑑定時，拆解一顆，試射二顆），內具圓錐狀直徑
    約9MM-金屬彈頭、底火及火藥，具殺傷力，有該局八十六年九月廿六日刑鑑字第
    六五六八一號鑑驗通知書可按（詳五九一一號偵查卷四二頁）。至上開二槍所裝
    填子彈數量不明，然依乙○○槍殺許坤華，有七處彈傷，在現場拾獲一顆未擊發
    子彈，與乙○○繳交上開作案用二把手槍及具殺傷力子彈五顆，合計當時該二把
    手槍，所裝填子彈為十三顆，應可認定。
  (二)另據被告丑○○、癸○○於竹崎分局警訊時及乙○○於審理中供述：
  1.戴家豪於八十六年八月廿七日警訊供稱：甲○○經常向我等抱怨說，己○○及綽
    號「黑雞」即壬○○二人，經常奚落他，致他懷恨在心，並於八十六年八月廿六
    日下午七時許，相邀前往中庄花店，要教訓毆打己○○、壬○○洩恨；前往中庄
    花店時，由乙○○攜帶二把制式手槍、一支他自己帶著，另一支交給我攜帶；攜
    帶該二把手槍，目的是要將人押上車，防止他們脫逃，這是乙○○講的；所帶手
    槍，均有上彈匣裝子彈，我不知道手槍裡面裝有幾發子彈；到達後，乙○○、甲○○、丙○○、癸○○，即將在場許坤華、壬○○、辛○○三人，要押上車，並
    由乙○○持手槍威脅他三人就範，押解上車；乙○○在押解壬○○、辛○○時，
    他們二人動作太慢，我用槍柄打他二人臉頰，叫他們（指許坤華、壬○○、辛○○）快點走；許坤華、壬○○、辛○○三人，是被乙○○、甲○○、丙○○三人
    ，駕駛ＵＲ─八五二八號白色克萊斯勒小客車押走；我留在原地，而癸○○另駕
    駛子○○所有Ｎ三一○五五五號小客車，尾隨ＵＲ─八五二八號小客車離開；我
    自屋內出來時，乙○○等三人，已離開現場，剛好子○○返家，看見我手持手槍
    一把，又看到我的ＵＲ─八五二八號小客車及他所有Ｎ三─一○五五五號小客車
    ，一起被開走，問我發生何事！我回答說，許坤華等三人，不知因何事與乙○○
    等人，發生口角，被乙○○等三人押走，我持著手槍，跟子○○講，叫他跟我走
    等語（詳竹崎分局二二五二號警卷六至八頁所附丑○○於八十六年八月廿七日第
    四次警訊筆錄）。
  2.被告丑○○於八十六年八月廿八日警訊供稱：我自中庄花店，將子○○押至嘉義
    市○○○路四五六之五二號「天下第一園」看管，過一會兒，屋主庚○○回來，
    隨即癸○○也來，癸○○出手，將我身上手槍拿去，其後乙○○打呼叫器給我，
    我回電和他聯絡，約在民雄工業區○○道路會面，我叫癸○○看好子○○，便與
    庚○○駕駛紅色喜美小客車，前往會面，在產業道路與乙○○會面，由庚○○問
    乙○○說，許坤華他們三人呢！乙○○即回答：細仔（許坤華）已被我用死；扣
    案兩把制式手槍，是庚○○交給乙○○的；是於八十六年七月初，在嘉義市○○○路四五六－五二號「天下第一園」屋內，由庚○○拿來，當場交給乙○○保管
    的；二支制式手槍，一隻黑色，一隻白色，每隻均配發拾幾發子彈；當時乙○○
    於冷凍行交是交給我白色手槍，他持另隻黑色手槍等語（詳竹崎分局二二五二號
    警卷九至十頁所附丑○○八十六年八月廿八日第五次警訊筆錄）。其後被告丑○○於檢察官偵查中亦為同樣供述（詳五九一一號偵查卷三至七頁所附八十六年八
    月廿八日偵查筆錄）。
  3.被告癸○○警訊供述
  (1)於八十六年十一月六日警訊供稱：我於八十六年八月廿六日傍晚，和乙○○、甲○○、丙○○、丑○○五人，在嘉義市○○○路四五六之五二號「天下第一園」
    庚○○住處，泡茶聊天時，甲○○表示，常遭壬○○、許坤華欺侮，乙○○就表
    示，要替甲○○出口氣，並由身上取出二把槍，一把交由丑○○攜帶，一把乙○○自己攜帶，復提議要至壬○○友人子○○住處，找壬○○及許坤華等人，即駕
    駛丑○○所有ＵＲ─八五二八號小客車，於當晚七時許，到子○○所營「中庄花
    店」，因子○○不在，適見辛○○、許坤華、壬○○三人，在店內泡茶，乙○○
    就找許坤華理論，因之前許坤華曾放話，要做掉乙○○，乙○○才會一見面，就
    找許坤華理論，並互相叫罵吵架，後來乙○○即取出預藏手槍，猛擊許坤華頭部
    ，丑○○見狀，亦取出由乙○○交其攜帶槍械，猛擊辛○○、壬○○二人頭部，
    後來乙○○、丙○○、甲○○三人，即強押辛○○、壬○○、許坤華三人，坐上
    丑○○所有ＵＲ─八五二八號小客車，剛駛離現場時，子○○即返回中庄花店，
    我即隨手取走子○○放於該店桌上其所有Ｎ三─○五五五號小客車鑰匙，而開走
    該Ｎ三─○五五五號小客車，並追趕乙○○所駕駛ＵＲ─八五二八號小客車，追
    上後，與其併行，乙○○拉下車窗表示，丑○○仍在現場，要我回去接他，我即
    駕該車返回「中庄花店」，但未發現丑○○、子○○二人，我就自行將Ｎ三─○
    五五五號小客車，駛至嘉義市○○○路精忠一村「精忠國小」大門前，再徒步走
    回庚○○「天下第一園」住處，一進屋內，就看見丑○○、子○○在泡茶，我即
    向子○○表示，我將他的Ｎ三─○五五五號小客車，停放精忠國小前；期間庚○○夥同友人「信吉」有回住處，丑○○向庚○○表示案發情形，庚○○即和乙○○等人聯絡，乙○○有回電至庚○○住處，電話講完後，庚○○和「信吉」、丑
    ○○就一起外出，丑○○將手槍交給我，要我看住子○○等語（詳嘉義市警察局
盜匪案件警卷六至九頁所附癸○○八十六年十一月六日第二次警訊筆錄）。
  (2)於八十六年十一月七日警訊又供稱：因許坤華曾恐嚇我與乙○○，要我們二人小
    心一點，不然的話，要給我們難堪，後來與乙○○於八十六年六月底，在嘉義市
    「瑞虹酒店」持槍，押走許坤華至蘭潭教訓許坤華等語（詳八十六年度偵字第六
    ○三七號偵查卷一四六至一五二頁所附癸○○八十六年十一月七日警訊筆錄）。
  4.另共犯乙○○經通緝歸案後供述：
  (1)於本院更二審供稱：案發當天中午，我們有去中庄花店那邊泡茶，許坤華有說話
    譏笑我說，「你的級數還不夠」，叫我不要說話，第二次約在當天下午四、五點
    ，我因在後庄路遇到甲○○、丙○○二人，就邀他們一起去中庄花店那裡泡茶，
    當時花店除了我們三人外，還有許坤華、壬○○、辛○○三人，一起泡茶，許坤
    華又向我挑釁，我就說，我們去找己○○來評評理，結果我們到竹崎，找不到己○○，當時我身上有槍，因途中許坤華下車小便，我與他下車，那時他說，我不
    信你有槍，就敢打我，我一時氣憤，失手開槍將他打死等語（詳本院更二審卷一
    二三至一二四頁）。
  (2)於本院更三審調查時，囑託臺灣板橋地方法院訊問乙○○供稱：我當天要去嘉義
    縣水上鄉「中庄花店」泡荼，當時已過中午，我去時壬○○、辛○○、許坤華三
    人，已經在泡茶了，與我同行的，還有丙○○、甲○○二人，我到後，就跟他們
    一起泡茶，泡茶時許坤華說，我的級數不夠，意思就是說，我的輩份不夠，叫我
    不要多說，我就站起起來，把身上的槍拿出來指著他，我跟他說，你不知道我身
    上有帶槍，還敢這樣跟我說話，不然我們去竹崎，找己○○替我們評評理，我們
    上車後，由甲○○開車，我的槍一直對著地板，在車上我們沒吵架，辛○○只叫
    我稍微教訓一下，不要太嚴重，而槍我只有在花店，向過許坤華，並沒對過其他
    人，到了竹崎後，找不到己○○，那時天色已晚，為了逃避警察臨檢，就將車往
    產業道路開，開到案發現場時，許坤華說要小便，我與他下車，其他人就留在車
    上，我們蹲下來抽菸，離車子約二公尺，我對他說：「細仔，你為何從小到大都
    要歁負我」，我跟許坤華是學長學弟關係，我會出來混，也是他帶我出來的，他
    就說：「阿志，你現在有槍，不是最大，我不相信你有槍，就敢打死我」，我聽
    了很生氣，本來蹲著，就站起來，退了一步，只知道槍口對著他的方向，下意識
    就扣了板機，然後我就驚慌的跑回車上，叫開車的人，快開車離開現場等語（詳
    本院更三審卷一五七至一六二頁所附九十年五月廿一日乙○○訊問筆錄）。
  5.依上開共犯丑○○、癸○○、乙○○三人供詞，雖語多保留，並有所隱瞞，然就
    共犯乙○○、甲○○、丑○○、癸○○四人，如何與許坤華、壬○○、己○○、
    子○○四人間，有糾紛仇恨，因而持槍至「中庄花店」，強押許坤華、壬○○、
    辛○○、子○○四人，及共犯乙○○、丙○○、甲○○三人，如何以丑○○所有
    ＵＲ─八五二八號小客車，載走許坤華、壬○○、辛○○三人，另丑○○則持槍
    將子○○，押至庚○○住處，庚○○、癸○○二人，均在庚○○「天下第一園」
    住處出現，而後由癸○○持槍，看住子○○，庚○○、丑○○二人，外出與乙○○等三人會合等情，核與被害人壬○○、辛○○、子○○等三人供述相吻合，足
    見被告丑○○、癸○○與共犯庚○○、甲○○、乙○○、丙○○等人，確有共同
    謀議持槍，強押被害人，並同時分工妨害被害人行動自由等情，應為真實。
  (三)被害人辛○○供述
  1.八十六年八月廿七日及廿八日於竹崎分局警訊時供稱：八十六年八月廿六日晚上
    七時許，我和許坤華、壬○○三人，在嘉義縣水上鄉忠和村檳榔角十五之二十號
    「中庄花店」泡茶，突有數名男子，分持手槍闖入花店，一人持手槍，打我及壬○○頭部，另一人亦持一支手槍，打許坤華頭部，其中一人問「阿進」（即花店
    老闆）在不在，壬○○回答不在，他就持手槍，強押我們三人，坐上ＵＲ─八五
    二八號小客車，該車駕駛座上，坐著綽號「俊孝」男子，我認識他，另押我們的
    二名男子，我不認識；車子由「俊孝」駕駛，開往嘉義縣竹崎鄉塘興村溪心寮，
    往無底潭的產業路，此時有二名不詳男子，押許坤華下車，不久，我聽到幾聲槍
    聲及哀叫聲，那二名男子再上車，許坤華就沒有再上車，車子改由另名較壯者男
    子駕駛，開往台南縣白河方向，在車上他們叫壬○○，打ＢＢ扣給綽號「偉成」
    男子，但沒停車打電話，後來車子開往嘉義市，再往新港，在新港某處（經查是
    新港鄉○○村○○道路），他們三人，押壬○○下車，我趁機坐上駕駛座，開著
    該部ＵＲ─八五二八號轎車逃離現場，我即到民雄分局溪口分駐所報案；子○○
    當時是騎機車載兒子回家，不在花店；八十六年八月廿六日晚上七時許，我與許
    坤華、壬○○三人，在中庄花店泡茶聊天時，突有五、六名年輕男子，分持三把
    手槍闖入，其中一名男子持槍，指向許坤華，另一名持槍者，以槍柄擊傷我右耳
    ，另一名持槍者，則以槍柄擊傷壬○○頭部，同時問「進仔去那裡？」，壬○○
    回答「進仔不在」。其後就喝令我及許坤華、壬○○三人，坐上一輛ＵＲ─八五
    二八號克萊斯勒白色小客車後座，上車後我才看清楚駕駛者是甲○○，我們被押
    上車後座時，甲○○就將車開往後庄方向，車行至中庄紅綠燈處時，尾隨一輛藍
    色小客車，就超前併行，且打開車窗告訴我們車上某男子說：「進仔在花店內，
    他們要回頭去抓他」，後來該車就轉向，甲○○所駕駛小客車，則續往竹崎方向
    行駛。甲○○駕車往竹崎鄉塘興村「無底潭」產業道路，是由一名「志仔」綽號
    大舌（即口吃，經查為乙○○）指引；壬○○坐在後座左面，我坐中間，然後是
    許坤華，右邊是綽號「大舌」男子；我與壬○○、許坤華三人，被押往竹崎途中
    ，綽號「大舌」男子說，他們本來是要抓「己○○」，今天你們運氣較不好，同
    時說「己○○」曾說過，許坤華以前被綽號「大舌」男子，押至蘭潭毆辱，以後
    有機會要討回來，今天你（指許坤華）會死，要去找「己○○」賠命；甲○○將
    車開至「無底潭」產業道路時，綽號「大舌」男子，示意甲○○將車停在「無底
    潭」產業道路停車，並稱要等候其他人，約等十分鐘，未見有人來，綽號「大舌
    」男子，與另名男子就將許坤華押下車，令其蹲下，待十分鐘後，未見同夥之人
    前來，等待時，甲○○就將車倒車轉向，另押許坤華男子，亦走回車子停放處，
    沒多久，就聽見綽號「大舌」男子，開槍射殺許坤華二槍，停頓幾秒後，又聽見
    四槍聲（該部分與臺灣高等法院檢察署法醫中心解剖鑑定書，認被害人許坤華係
    遭七處槍傷不符，應係被害人因多聲槍聲，而誤認所致），綽號「大舌」男子，
    返回車上時說，他在許坤華綽號「細仔」頭部開了槍；車子沿原山路下來，繞往
    嘉義縣番路鄉○○○○道路，經嘉義縣中埔至澐水，再往台南縣關子嶺道路；車
    子行駛至關子嶺某隧道入口處，就右轉往白河方向行駛；強押我們的車子，開往
    關子嶺方向，我感覺出是要找偏僻處所，槍殺壬○○，因多次半途，甲○○示意
    要駕車男子停車；車子由關子嶺，開往白河道路行駛，至白河鎮鬧區時，有暫停
    車，綽號「大舌」男子下車，到公用電話亭打電話或是呼叫器，然後車子又開往
    中庄，左轉至水上鄉柳子林，在柳子林途中甲○○又停車，並強拉壬○○要下車
    ，但壬○○不從，車子又行駛至民生社區時，綽號「口吃」男子，又下車打電話
    ，續押著我及壬○○，由民雄大橋往新港時停車，約幾分鐘後，有輛紅色小客車
    來接應，綽號「大舌」男子，就下車與接應紅色小客車內不詳男子交談，交談後
    紅色小客車就掉頭離去，押著我們車子，此時再換由綽號「大舌」男子駕駛，至
    新港鄉○○村○○道路停車，甲○○與該不詳姓名男子，就將壬○○強拉下車，
    壬○○在車後掙扎時，駕車綽號「大舌」男子見狀，就下車幫忙欲制服壬○○，
    並說對壬○○頭部開一槍就好了，我看見綽號「大舌」男子離開駕駛座時，見機
    不可失，就由後座跨向駕駛座，迅速駕駛ＵＲ─八五二八號小客車逃逸，並至溪
    口分駐所報案；綽號「大舌」男子，在白河市區及民生社區打電話，時間約在八
    十六年八月廿六日晚上九時四十至五十分許，在民生社區打電話時間，約當晚十
    時許；「大舌」住竹崎，大家叫他「阿志」，另名男子，我在車內聽到有人叫他
    「世忠」；口卡片中乙○○，是「大舌」沒錯，是他開槍射殺許坤華，另這張丙○○口卡片，是另名與大舌、甲○○，共同挾持我的人沒錯；當時係被甲○○、
    乙○○、丙○○三人，挾持我們上ＵＲ─八五二八號克萊斯勒白色車，警局初訊
    時，我還未想到該名不詳男子綽號叫「世忠」，現在警方提出口卡片時，我慢慢
    回想起，該男子叫「世忠」；八十六年八月廿六日晚上七時許，我與許坤華、壬○○三人，在子○○所營「中庄花店」，泡茶聊天時，突然間，有綽號「小寶」
    丑○○，及癸○○和阿志等人，衝入花店，丑○○手持手槍，就以槍柄擊傷我左
    耳部，另阿志亦持手槍，擊傷許坤華頭部，然後就將我與許坤華、壬○○三人，
    由花店後面，押出坐上一輛ＵＲ─八五二八號克萊斯勒白色小客車，當時有輛藍
    色小客車，尾隨至中庄紅綠燈處，併行時，該輛藍色小客車，我看見是癸○○駕
    駛的，癸○○駕駛藍色小客車，原是尾隨在甲○○駕駛車子後面，到中庄紅綠燈
    處時，就與甲○○駕駛小客車併行，拉下車窗時，阿志亦拉下車窗，對癸○○說
    ：「小寶哥還在花店，阿進也在花店，回頭去接應」，癸○○就將車子掉頭。後
    來由丙○○駕駛克萊斯勒小客車，由民雄大橋往新港鄉時，停車未久，有輛紅色
    小客車來接應，我於八十六年八月廿七日下午時，有聽到子○○說，該輛紅色小
    客車，是由庚○○駕駛，至於車內還乘坐有何人，我不清楚等語（詳竹崎分局二
    二五二號警卷廿七至卅八頁所附辛○○八十六年八月廿七日、八十六年八月廿八
    日警訊筆錄）。
  2.嗣於檢察官相驗時供稱：我在八十六年八月廿六日晚上七時許，於嘉義縣水上鄉
    中庄花店，子○○載他兒子先回去，我與許坤華、壬○○三人，則在那邊看電視
    ，然後看到一名男子進來，持槍先打許坤華頭部，我與壬○○二人，分別被不詳
    男子持槍毆打後腦，並押上車，其中一名男子問，子○○在不在？當時進到屋子
    裏面，有五、六名男子，因我不敢回頭看，所以不敢確定人數，我是看到人影，
    判斷是五、六名男子，上車後，我看到一名男子胖胖的，我認出他，是綽號叫「
    俊孝」，俊孝坐在駕駛座，是開車的，另名坐在駕駛座旁，我不認識，另位坐在
    後座，持槍押住許坤華，我在車內，是坐在後座中間，壬○○坐在我旁邊，他們
    把車開往市區後庄，當時有輛車子跟過來說，子○○在花店內，叫我們這部車回
    去，再去抓他，我們就被帶到竹崎山上，車子到無底潭，車上那二名押我們的男
    子，就持槍將許坤華押到車子後面，我聽到有人說，要等後面那部車子過來，當
    時「俊孝」還坐在駕駛座，我和壬○○還是坐在後座，約過十五分鐘，我聽到有
    人說，那部車子可能不來了，那二名男子，又押許坤華到車前，「俊孝」就把車
    子掉頭，然後就聽到槍聲了，我起先聽到二聲槍聲，並聽到哀叫聲，然後又聽到
    幾聲槍聲，次數不清楚，有名男子叫壬○○打ＢＢ扣給「偉成」男子，說抓到他
    就放我們走，壬○○回答說，無法聯絡到他，車子經過中埔，到關仔嶺方向，從
    白河下來，其中有名胖胖的人，就下來打公共電話，打完後，車子繼續開，開到
    水上時，那名胖胖男子又下來，打電話車子，其後車子又一直開，開到新港，那
    名胖男子說，有聯絡到人，車子就在新港逛，後來有部紅色小客車開到我後面，
    那名胖男子就下去，與他們談話等情（詳八十六年度相字第五二五號卷十五至廿
    頁所附辛○○八十六年八月廿七日訊問筆錄）。又於偵查中供稱：我看到的是五
    、六個人，進到中庄花店，我被押上車時，才看到甲○○坐在車上；在射殺許坤
    華地點，乙○○有說要等丑○○來，等了十幾分鐘，丑○○沒來，乙○○就把許
    坤華拉到車前，我們在那邊等時，乙○○跟丙○○，先拉許坤華下車，叫他蹲在
    車後；我們車子到達新港時，那部紅色小客車，就在我們車子後面出現，乙○○
    下車，與那部紅色車裡面的人講話，乙○○上車後，說要回去射殺許坤華地點，
    將許坤華屍體拉到山下，我們車子往民雄方向行走，走了約一百公尺，那部紅色
    車子，又超車到我們車子前面，乙○○又下車與他們講話，其後乙○○上車後，
    即戴著手套開車，並掉頭往新港方向走，那部紅色車子，即往嘉義方向開走，我
    看到那部紅色車子前座有二個人，後座是否有人，我不知道等語（詳八十六年度
    偵字第六○三七號廿七至卅五頁所附辛○○八十六年九月十日訊問筆錄）。
  3.於原審調查時供稱：當時五、六人進去花店，丑○○拿槍押著伊，伊等被押載從
    白河下來，乙○○半路在途中打電話，到新港就有部紅車子來，當時紅車子有二
    人在車上，伊不知紅車子係何人的，但當時伊有看到是喜美雙門轎車，渠等與紅
    色轎車會合後，即把伊等帶到無底潭等語（詳原審卷八十七年二月十日筆錄）。
  (四)被害人壬○○供述
  1.於警訊指稱：被甲○○夥同乙○○、丙○○、丑○○等共六人挾持（另兩名男子
    ，經查係癸○○及庚○○），係八十六年八月廿六日晚上七時許，在水上鄉忠和
    村檳榔樹角十五之二十號「中庄花店」，由丑○○及乙○○分持手槍一支押走，
    當時我與辛○○、許坤華等三人，於中庄花店泡茶聊天，忽有兩台車，下來六人
    ，由綽號「小寶」丑○○手持手槍，大聲嚷著「起來、起來」，接著對辛○○，
    以槍柄搥打頭部，並質問阿進去哪裡，統統到屋後，全部上車，接著我們三人，
    便被押上白色克萊斯勒小客車，另癸○○駕駛藍色轎車，與我們車子併行，高喊
    「小寶哥」（丑○○）與阿進，尚未上車，還在花店，癸○○即掉頭回去押「阿
    進」，後來我們由甲○○押載，開往嘉義縣中埔鄉○里○○路，走台三線往竹崎
    山區行駛，至竹崎鄉○○村○○道路，喝令許坤華下車，由丙○○、乙○○兩人
    ，持槍強押許坤華下車，押至產業道路上，便要許坤華蹲在車後，要等小寶（丑
    ○○）車子來，約等十至十五分鐘後，要甲○○將車子，倒車迴轉，由乙○○與
    丙○○兩人，強拉許坤華至前方，由乙○○開槍射殺許坤華，先開二槍，只聽到
    許坤華哀嚎不已，乙○○隨後又補開了多槍，直至無聲為止，隨後乙○○笑稱：
    每一發都中頭部，「很爽」、「很爽」，乙○○上車便說，要去哪裡，即要我聯
    絡己○○，我回答說沒和他聯絡過，並要我不得騙他，隨即車子由丙○○駕駛，
    經由竹崎─番路─中埔─澐水，行經關仔嶺往白河行駛，車子續開往水上鄉柳林
    村，由乙○○下車打電話，隨後又上車，由丙○○續將車子，開往民雄頭橋往新
    港方向行駛，行至新港進入街內路邊，會合到一部紅色小客車，乙○○便下車，
    與他交談，約五分鐘，最後找到一處（經查係新港鄉○○村○○道路），非常偏
    僻處停車，由甲○○叫我下車，右手持槍對我說：「黑雞你下車」，丙○○也下
    車，丙○○並叫辛○○，也一起下車，我拐了一下，即由左後門下車，甲○○即
    大聲稱：要將我打死，我即出手搶甲○○手上槍枝，二人在地上翻滾，我與甲○○、丙○○三人，均在地上搶槍，甲○○叫乙○○，快過來幫忙，後來槍被他們
    搶去，我即跑離該處，奮力往前跑，不敢回頭看，當在搶槍時，辛○○即由車後
    座爬入駕駛座，將該車開跑了，我即與辛○○失去聯絡，當時我不知跑了多遠，
    直至田中有戶人家，尚未熄燈，我即進入借電話打一一九等語（詳竹崎分局槍擊
    殺人案件警卷十七至十九頁所附壬○○八十六年八月廿八日警訊筆錄）。
  2.於偵查中供稱：我們的車，先離開原因，是因人已經坐不下了，外面好像還有部
    他們的車子，我們的車，往竹崎方向走，因我們這部車，開得很快，所以後面那
    部車沒跟上；乙○○就在車頭前方射殺許坤華，乙○○叫我，要找己○○出來，
    要打死他；在花店是丑○○、乙○○、癸○○三人，是丑○○拿槍，叫我們三人
    上車，他並把鐵門拉下，我們被押上車後，丑○○又上樓找人，有輛紅色小客車
    ，在新港會合，乙○○下車與紅色小客車的人講話，那是在射殺許坤華之後，他
    們講些什麼，我聽不到，後來紅色車，超車到我們車前面，乙○○又下車與他們
    說話後，我們的車就掉頭，乙○○上車後，即戴上手套，將車開往新港，那輛紅
    色小客車，就往嘉義開走，紅色小客車是何人，我不知道；後面那部車子，是癸○○開的，當時他把車子開到我們旁邊併行時，乙○○跟癸○○說，有個人還沒
    有押到，丑○○也沒有載到，其後癸○○就把車子，掉頭回去，我們這輛車子就
    直接往竹崎山上開；當時甲○○戴手套拿槍，叫我下車，要打死我，我當時在搶
    他的槍，那把槍就掉在地上，我壓住他，但那把槍還是被他拿到，我就趕快趁天
    黑，跑到田裡逃掉等語（詳八十六度偵字第六○三七號偵查卷廿七至卅一頁所附
    壬○○八十六年九月十日訊問筆錄）。
  3.於本院上訴審證稱：乙○○把許坤華打死後，叫我聯絡己○○，我說無法聯絡；
    後來車到新港路邊，有看到一部紅色小客車來會合；當時是乙○○下車；乙○○
    、甲○○在車上有說，你們很倒霉，並向許坤華說，原是要先找己○○，現在先
    找你等語（詳本院上訴卷一二七頁壬○○訊問筆錄）。
  (五)被害人子○○供述：
  1.於警偵訊供稱：當時伊正好外出，只有辛○○、許坤華、壬○○三人，在其所營
    中庄花店聊天，當伊回到花店時，在店門外正好看到，癸○○駕駛伊所有Ｎ三─
    ○五五五號小客車，正在倒車，將車子開到伊店後方，伊就追到店後方查看，剛
    好碰到伊Ｎ三─○五五五號小客車及一部ＵＲ─八五二八號克萊斯勒白色小客車
    開出來，伊又走到巷口查看，該二部車子已經開走，可是在伊走回花店後門時，
    就看到丑○○走出來，手持一把白色手槍，將伊押入花店，當時沒看到辛○○、
    許坤華、壬○○三人，丑○○就在店內，聯絡乙○○，約等廿分鐘，乙○○沒有
    回電，丑○○就持槍，將伊押到店外小路，攔一部計程車，把伊押到嘉義市○○○路附近巷子一間別墅（即天下第一園），約坐半小時，庚○○、癸○○二人，
    就從外面回來，庚○○表示：「甲○○在其所營星璇服飾店看店時，己○○時常
    打電話去消遣，是什麼意思，所以很不爽，才來押你們，是己○○害你們的」，
    另癸○○向伊說：「你的車子，我丟在精忠一村附近」，庚○○對伊說完話，就
    叫癸○○持槍看著伊，庚○○就和丑○○外出（前往嘉義縣新港鄉○○○道路旁
    邊，與乙○○等人會合），伊與癸○○在別墅，坐約二、三個小時，在晚上十一
    時許，丑○○就回到別墅，並說已經出事了，就叫伊與癸○○一起出去外面，共
    乘一部紅色轎車，到徐信傑所營冷氣行去，當時有庚○○、丑○○、癸○○、徐
    信傑及該開車男子（指謝仁偉）五人在場，丑○○就叫伊打壬○○呼叫器，可是
    沒回電，後來伊又打辛○○呼叫器，辛○○回電表示，其人已在溪口分駐所，庚○○就向伊說：「到了分駐所，你該知道怎麼說嗎？」，伊回答：「知道」，庚○○就叫伊與丑○○、徐信傑等人，到溪口分駐所，要領回丑○○所有ＵＲ─八
    五二八號克萊斯勒白色小客車等語（詳竹崎分局槍擊殺人案件警卷五至六頁所附
    八十六年八月廿八日警訊筆錄）。
  2.於偵查中供稱：丑○○把我押在花店裡面時，他打ＢＢ扣給乙○○，可是乙○○
    沒回扣，丑○○在花店，沒有跟我說什麼，我問他什麼事，他說等一下就知道，
    他只有扣機等乙○○而已；他們所以會來找伊與己○○，是因為丑○○有欠伊十
    三萬元，伊有向渠催討；我是丑○○把我押到嘉義市○○○路的一間房子，庚○○、癸○○過一會兒，就進來；進來後庚○○說，己○○打了一通電話去消遣甲○○，而甲○○他們一夥人，想不開才會押人；在「天下第一園」時，丑○○、
    庚○○二人有一起出去，伊不知渠二人為何要出去，丑○○有打大哥大及到外面
    打電話給乙○○等語（詳八十六年度偵字第六○三七號卅三至卅四頁所附八十六
    年九月十日子○○偵查筆錄）。
  3.於原審指稱：在「天下第一園」時，丑○○叫我坐在那邊，不讓我打電話，且丑
    ○○、癸○○持槍押我等語（詳原審卷七二頁背面末二行）。
  4.於本院上訴審供稱：我於八十六年八月廿六日晚上七時許回家，看到花店鐵門拉
    下，癸○○開我的車子，與另輛白色克萊斯勒小客車，同時離開，我從店後門要
    進去，丑○○剛好從後門出來，拿槍把我押進入花店，在花店丑○○有打呼叫器
    ，再以槍，押我搭計程車，到「天下第一園」，癸○○過一會兒就來，庚○○也
    來，癸○○說，他把我的車子，放在精忠國小附近，我曾帶丑○○去中庄打牌，
    他在那裏向我朋友借十三萬元尚未還，我朋友找我，我代丑○○還十三萬元等情
    （詳本院上訴審卷一二四至一二六頁所附八十七年十二月廿四日筆錄）。
  (六)綜上各情，被害人辛○○、壬○○、子○○所證述，渠等如何遭被告丑○○、癸○○與庚○○、甲○○、乙○○、丙○○等六人，分持槍械闖入花店強押，於車
    行至中庄紅綠燈處時，尾隨盧文嘉如何駕車超前併行，與共犯乙○○對談後，折
    返接應丑○○，又乙○○於槍殺被害人許坤華之前，透露此舉係報復昔日與己○○、許坤華怨隙，並表示要等丑○○車子到來會合，而於槍殺許坤華後，共犯乙○○尚多次以電話與被告庚○○、丑○○、癸○○等人聯繫，庚○○且駕駛喜美
    紅色雙門小客車，載丑○○至新港與乙○○等會合交談洽商等過程，不但敘述非
    常具體完整，而且互核所證情節悉相符合。是以，被告丑○○、癸○○二人，上
    開所辯，無非卸責之詞，不足採信。又依被害人辛○○、壬○○、子○○所證述
    ，渠等如何遭被告丑○○、癸○○與庚○○、甲○○、乙○○、丙○○等六人，
    分持槍械闖入花店，當時被害人壬○○、辛○○、許坤華三人，於中庄花店內泡
    茶聊天，由丑○○手持手槍，大聲嚷著「起來、起來」，接著以槍柄搥打壬○○
    頭部，且質問阿進去哪裡（子○○），並說統統到屋後，全部上車，被害三人便
    被押上丑○○所有小客車，另癸○○駕駛藍色轎車尾隨，以及如何駕車超前併行
    ，與共犯乙○○對談後，折返中庄花店；又乙○○於槍殺被害人許坤華後，有以
    電話與庚○○、丑○○、癸○○三人通話，庚○○亦有駕駛喜美紅色雙門小客車
    載丑○○，至新港與乙○○等交談等情節，互核相符。佐以丑○○於本院更二審
    時供稱：乙○○與我沒共謀殺人，但有去中庄花店，沒錯。乙○○要我們，帶他
    去該花店，是要去教訓己○○，我們持槍是要去嚇他們；我沒有指使乙○○殺許
    坤華，我去新港，是要討回車子等語（詳本院更二卷九八至九九頁）。另共犯乙○○於本院更審時供證稱：因在中庄花店時，許坤華說輩份不夠，叫我不要多說
    話，我站起來拿槍指著他，我就說我有帶槍，你還敢這樣跟我說話，不然我們去
    嘉義竹崎找己○○（他是我們同輩較有份量的人），找他替我評評理，我們計六
    人就坐上丑○○所有小客車，途中許坤華下車小便，我與他下車，那時他說：「
    我不相信你有槍，就敢打死我」，我一時氣憤，失手開槍將他打死；在到新港途
    中，丑○○一直打呼叫器給我，我有打公用電話給他，我跟他說，車子晚一點還
    ，叫他不擔心。其前許坤華有放話要教訓我，所以我帶槍去防身，且我認為帶槍
    可以炫耀，提高身分，所以才隨身帶槍等語（詳本院更二卷一二四頁、本院更三
    卷一五八、一五九、一六一、一六二頁）。又被害人子○○供稱：在天下第一園
    時，丑○○他是有打電話，但打給誰我不知，他只說「出事了」，要我跟他們去
    領車等語（詳本院更三卷一二三頁）。衡情，若被告等人持槍，係原已計畫好，
    要開槍殺害或傷害被害人，則在中庄花店何以僅用槍擊打許坤華頭部，應可就地
    ，或在附近僻靜處，即對被害人開槍，何須將被害人押往山區、郊外，繞行數小
    時，且事實上，乙○○等人，係開走丑○○所有小客車，乙○○槍殺許坤華後，
    才打通公用電話，給丑○○說；「出事了」。衡情被告二人，與庚○○聽聞，鬧
    出人命，避之惟恐不及，則丑○○為避免自己牽扯到殺人，亦有必要趕往新港，
    向乙○○索回其所有車子，應屬情理，益徵被告等人，持槍押被害人目的，非要
    開槍殺害或傷害被害人，而係帶槍增加聲勢，押人予以毆打，而乙○○槍殺許坤
    華，應屬途中雙方發生口角，乙○○臨時起意殺人至明。由此更足以認定，被告
    丑○○、癸○○等六人，係基於共同持槍押人，以剝奪行動自由犯意聯絡及基於
    意圖供自己犯罪所用，持有可供軍用制式子彈犯意聯絡及行為分擔至明。是以，
    本件被告丑○○、癸○○持槍押人妨害自由該部分犯行，事證明確，堪以認定。
    至共犯庚○○到庭，極力否認涉入本案，就案情，盡推不知，無法獲得有利被告
    二人證據，併此敘明。
三、至共同被告庚○○於本院審理九十年度上重更(一)字第三七八號案件雖稱：我僅認
    識丑○○，不認識乙○○、甲○○、丙○○、癸○○等人，未曾將手槍交乙○○
    保管，其當日未與丑○○、癸○○、乙○○、甲○○、丙○○等人，至中庄花店
    ，持槍押走被害人許坤華、壬○○、辛○○三人，同晚到嘉義市○○○路四五六
    之五二號，係向承租其房屋林宏哲收取房租，收到後即離開，該處非伊住處，伊
    未參與本件持槍押人暨殺人行為云云。惟查：
  (1)共同被告庚○○、乙○○、甲○○、丙○○與被告丑○○、癸○○共同持槍，
    至中庄花店，強押被害人許坤華、壬○○、辛○○、子○○等情，業據被害人壬○○、辛○○於警偵訊指述詳細，已如前述。參以被害人子○○於警偵訊均指
    稱，庚○○在其遭丑○○，押至嘉義市○○○路四五六之五二號，不久，庚○○
    、癸○○，即相繼出現在該處，庚○○並對子○○稱：甲○○在其所營星璇服飾
    店看店時，己○○時常打電話去消遣，是什麼意思，所以我很不爽，才來押你們
    ，是己○○害你們的等語。又被告丑○○、癸○○於警偵訊亦均供稱，庚○○
    確實有在嘉義市○○○路四五六之五二號出現，許坤華遭槍殺後，庚○○且與丑
    ○○外出，至新港與乙○○會面，丑○○要向乙○○要回他的車子等情，核與被
    害人壬○○、辛○○二人證述乙○○等人，在新港地區與一輛紅色小客車會合，
    該紅色小客車上有二個人等情節相符，足見共犯庚○○係與乙○○、丙○○、甲○○、丑○○、癸○○等人，一同搭乘丑○○所有ＵＲ─八五二八號小客車，至
    中庄花店，而在乙○○、丙○○、甲○○三人，押走許坤華、壬○○、辛○○三
    人，搭乘ＵＲ─八五二八號小客車離開後，庚○○則與癸○○一同駕駛被害人子
    ○○所有Ｎ三─○五五五號藍色小客車，尾隨在後。嗣雙方商議由癸○○駕車回
    花店，接應丑○○，待癸○○駕車返回花店，因未見丑○○、子○○，且聯絡不
    上乙○○等人及丑○○，庚○○、癸○○二人，乃逕行駕車，返回嘉義市○○○
    路四五六之五二號，癸○○並將子○○所有小客車，開至精忠國小旁停放，然後
    走路回嘉義市○○○路四五六之五二號。因此，始有被害人子○○所供述庚○○
    、癸○○二人，一前一後，出現在嘉義市○○○路四五六之五二號情事。其後，
    庚○○命癸○○持槍，看住子○○，其與丑○○，一同駕駛紅色小客車，外出與
    乙○○等人聯絡會合，顯見共犯庚○○前後均有參與，是庚○○稱未參與本件持
    槍押人行為，顯不可採。嗣丑○○翻異前詞改稱：僅其一人開紅色喜美小客車
    ，前往在產業道路，與乙○○會面交談，庚○○未同行云云，顯係迴護共犯庚○○之詞，無足採信。而乙○○供稱：去新港鄉途中，我無與丑○○會面云云，亦
    與丑○○所供未合，難認真實，亦無足採取。又渠二人相互附合，或稱庚○○無
    與渠等至中庄花店，持槍押走被害人許坤華、壬○○、辛○○三人云云，或稱乙○○並不認識庚○○云云，均係避就之詞，均不足採取。又庚○○辯稱，其係到
    嘉義市○○○路四五六之五二號，向林宏哲收房租云云。此與本院上開所調查事
    實不符。況徵諸丑○○、癸○○二人，均供稱在嘉義市○○○路四五六之五二號
    ，持槍控制子○○，而證人林宏哲卻證稱，未見槍枝，亦未見癸○○，只見子○○、丑○○、庚○○三人等語（詳八十七年偵緝字第八號偵查卷所附八十七年二
    月四日筆錄），更與癸○○供稱，庚○○與友人「信吉」，至嘉義市○○○路四
    五六之五二號等語不符（詳癸○○八十六年十一月六日警訊筆錄）。況丑○○、
    癸○○於原審八十七年度重訴字第一四號庚○○涉殺人案件供證，庚○○到嘉義
    市○○○路四五六之五二號，向乙○○收取房租，丑○○要向庚○○借紅色小客
    車到新港等語（詳原審八十七年度重訴字十四號卷六十頁、六四頁背面），亦與
    庚○○所辯迴異。再者被告丑○○、癸○○在警偵訊均供稱，嘉義市○○○路四
    五六之五二號，係庚○○住處，均未提及林宏哲，足證庚○○上開辯詞，係卸責
    之詞，益見證人林宏哲所證係附合庚○○，難謂真實，不足採信。
  (2)丑○○、乙○○持以強押被害人槍枝來源，係由庚○○於八十六年七月間，於嘉
    義市○○○路四五六之五二號庚○○住處，交予乙○○保管，而乙○○曾將其持
    有槍枝，借予丑○○等情，已據被告丑○○於警訊及偵查中供明在卷。事實上，
    係由被告丑○○帶領警員，至嘉義市與嘉義縣竹崎鄉交界處「盧山橋下」，起獲
    美國COLT廠製四五半自動手槍一把、四五子彈四顆、奧地利GLOCK廠製9MM半自動
    手槍一把、制式口徑9MM-半自動手槍子彈一顆，有內政部警政署刑事警察局八十
    六年十一月三日刑鑑字第七二○五八號鑑驗通知書在卷可證（詳八十六年偵字第
    六七七一五號卷十三頁）。足見被告丑○○與乙○○，熟稔程度匪淺。其應知悉
    乙○○槍枝來源，參酌前述庚○○於本件參與程度，被告丑○○於警訊供述槍枝
    來源，係由庚○○所提供，應可為信。雖庚○○於八十六年十二月廿八日到案後
    ，在警訊供稱：以前與丑○○，曾口角糾紛，丑○○懷恨在心，才會誣指我云云
    （詳臺灣嘉義地方法院檢察署八十六年度偵緝字第八號卷所附警訊筆錄）。嗣被
    告丑○○亦附合改稱：我本人早知作案手槍，係綽號「德哥」男子交予乙○○，
    因乙○○尚未落網，所以才推說作案手槍，係庚○○交給乙○○的，我與庚○○
    先前有嫌隙，係挾怨報復云云（詳本院八十七年度上重訴字第一五八二號卷附丑
    ○○八十七年十月十九日提出答辯狀、本院囑託臺灣臺東地方法院九十年十月九
    日訊問筆錄）。被告丑○○及庚○○二人，就渠等發生口角原因細節，不僅未能
    詳述，且衡情常人生活中發生口角係常事，被告丑○○因此挾怨，而伺犯案後才
    覓此機會報復以提供犯案槍支重罪，與常理有悖，難令人盡信。至共犯乙○○所
    書自白書，內容表明槍枝，是由綽號「德哥」所提供云云（詳八十六年度偵字第
    五九一一號卷第三六頁）。於原審八十七年度重訴字第十四號庚○○涉殺人等案
    件更供述槍枝，是由林宜德綽號「德董」交付保管云云（詳該案卷一八○頁）。
    然共犯乙○○所寄自白書及槍枝二把，係在案發後，相隔約一個月即八十六年九
    月廿三日，由匿名者報案，方由警方取獲，而丑○○在案發後二日，即八十六年
    八月廿八日警訊，即已供稱其與癸○○所持以押子○○槍枝一支，已交還給庚○○等語（詳丑○○八十六年八月廿八日警訊筆錄），足證庚○○於案發後尚與乙○○有所聯繫，否則乙○○何能以自白書方式，交代槍枝來源，益見乙○○自白
    書內容，係在混淆事證，替庚○○脫罪。庚○○謂不認識乙○○云云，顯有不實
    。又庚○○參與本件犯行事實，已如前述，且本件事發後，新聞媒體，大幅報導
    （詳八十六年相字第五二五號卷廿一頁以下），庚○○焉有不知警方有查緝行動
    ，卻遲未出面說明，與被害人、丑○○、癸○○等人，對質明白真相，卻由共犯
    乙○○先以自白書方式，交代槍枝來源，其後共犯丑○○、癸○○供述，因而有
    所隱匿而與先前供述不符，被害人等亦因而語多保留（被害人辛○○供稱被告曾
    透過朋友表示被害人子○○、壬○○、辛○○三人冤枉他，詳八十七年偵緝字第
    八號所附八十七年二月廿六日筆錄）。被害人子○○、壬○○、辛○○三人表示
    ，有人放話對其等不利，被害人均表示不敢出庭等語（詳原審八十六年度重訴字
    八十七年二月十日筆錄）。由此觀之，庚○○顯有勾串共犯及影響被害人等出庭
    為證行為，先作準備後，才到案說明。是被告丑○○、癸○○、乙○○等人上開
    事後迴護被告之詞，應不可採。至庚○○雖提出與證人林宏哲間之租賃契約，及
    證人林宏哲申請嘉義市○○○路四五六之五二號房屋自來水復水資料，證明上開
    房屋係出租與林宏哲等情，然證人林宏哲證詞不可採，已如前述。況依庚○○於
    上開時間，被害人子○○遭強押至嘉義市○○○路四五六之五二號時，向被害人
    子○○稱：甲○○在其所營星璇服飾店看店時，己○○時常打電話去消遣，是什
    麼意思，所以我很不爽，才來押你們，是己○○害你們的等語（詳子○○八十六
    年八月廿八日警訊筆錄）。又林宏哲所營星璇服飾店，其名稱與被告庚○○女兒
    陳「星璇」名字相同（詳庚○○戶籍謄存於本院更一卷）。林宏哲與庚○○間，
    顯有密切關係，則渠等是否確實存有租賃關係，已有可疑。況警員洪俊賢於本院
    審理庚○○涉殺人案件供稱：「依線報星璇服飾店，是庚○○女友在經營，庚○○有在該處落腳，所以曾去搜索該處，但沒有搜到云云（詳本院八十九年度上重
    訴字第九一○號庚○○涉殺人等案件八十九年十月廿四日筆錄）。是以庚○○提
    出上開資料，應不足採為有利證據。
  (3)再者，庚○○係甲○○、乙○○、丙○○、丑○○、癸○○等人之大哥，業據被
    害人辛○○於原審八十六年度重訴字八十七年二月三日訊問中陳明在卷。又庚○○所有嘉義市○○○路四五六之五二號住所，乙○○、甲○○、丙○○、丑○○
    、癸○○皆能自由進出，且警方於本件發生後即八十六年八月廿八日，至上開處
    所搜索時，亦曾查扣到甲○○、丙○○二人身分證，有證人洪俊賢於八十九年十
    月廿四日，至本院審理八十九年度上重訴字第九一○號庚○○涉殺人等案件作證
    時，所提出搜索結果報告書、搜索扣押證明筆錄在卷可佐。另庚○○於嘉義市○○○路四五六之五二號，強押被害人子○○時，告知係替甲○○出氣討公道等語
    ，足認庚○○確為共犯甲○○、乙○○、丙○○、丑○○、癸○○之大哥無誤。
    因此，庚○○於本院八十九年度上重訴字第九一○號案件審理時，聲請傳訊證人
    陳璽生、林純益、被告丑○○妻子李秀梅、林宏哲等人，擬用以證明其在八十六
    年八月廿六日本件發生時行蹤，因待證事實，已臻明確，應無再予傳訊必要。另
    被害人子○○於本院八十九年度上重訴字第九一○號審理時所稱：「我的警訊筆
    錄，是警方要求我，配合丑○○供述，所以有些筆錄內容是警方寫的等供詞（詳
    該審案卷八十九年九月五日訊問筆錄），因與製作蕭某筆錄警員施淵元證稱：「
    警訊筆錄中，有關子○○回花店後的那一段（即如何被押到林森東路以後部分）
    ，是子○○自己講的，在子○○講出來前，我並不知他發生的過程，完全子○○
    講，我才知道過程，至於之前丑○○有無講出來，我並不知道等語（詳本院八十
    九年度上重訴字第九一○號案件八十九年九月十九日訊問筆錄），且蕭某先前於
    本案原審即表示，有人放話欲對其不利，足見被害人子○○上開證述，應屬附合
    庚○○辯詞，非屬真實，不足採信。至警員林界場於本院八十九年度上重訴字第
    九一○號案件審理時證稱：據我所知，庚○○好像已將林森東路屋子，出租給星
    璇服飾店，所以他人沒有住在林森東路云云（詳該審案卷八十九年十月三日筆錄
    ）。因就此部分林界場於上開案審理時證稱「案發幾天後，其已調查出此線索」
    ，但其竟未將此線索提供給本件警方專案小組主辦人，顯有違警方辦案程序，且
    其亦未進步查證，所持理由竟係「當時庚○○已被收押」，然庚○○案發後，係
    逃亡遭檢察官通緝後，直至八十六年十二月廿八日，始被警方緝獲，並經檢察官
    諭知交保，並未被收押，有卷內通緝書、通緝案件報告書、檢察官八十六年十二
    月廿八日筆錄可稽，顯示警員林界場上開證述，係迴護庚○○之詞，不足採信，
    附此敘明。
四、按槍砲彈藥刀械管制條例於八十六年十一月廿四日修訂公布，並於八十六年十一
    月廿六日生效。本件被告二人犯罪時間，係在八十六年八月廿六日，犯後法律已
    有變更，原槍砲彈藥刀械管制條例第七條第四項規定，法定刑由原一年以上七年
    以下有期徒刑，修正為五年以上有期徒刑，併科新台幣一千萬元以下罰金，比較
    新舊法刑度，以裁判前法律有利於被告，依刑法第二條第一項但書規定，自應適
    用八十六年十一月廿四日修正前舊法規定處斷。因此，本件被告丑○○、癸○○
    與庚○○、甲○○、乙○○、丙○○等六人，共同持槍強押被害人許坤華、壬○○、辛○○、子○○等四人行為。其中，被告丑○○、癸○○所為，該部分未經
    許可，無正當理由，而持有手槍行為，均係犯八十六年十一月廿四日修正前槍砲
    彈藥刀械管制條例第七條第四項之罪。另具有殺傷力子彈，均可供軍用、警用或
    自衛用，有國防部八十三年一月廿四日崑峻字○五三二號函示在案可參。從而
    ，被告二人持有均具殺傷力制式子彈，自可供軍用。本件被告二人，意圖供妨害
    自由犯罪之用，以同一原因持有可供軍用子彈部分，依八十六年十一月廿四日修
    正前同條例第十三條之一規定（犯本件條例之罪，其他法律有較重處罰之規定者
    ，從其規定），係另犯刑法第一百八十七條之罪（按本件依比較新舊法結果，既
    應適用八十六年十一月廿四日修正前槍砲彈藥刀械管制條例之規定處斷，自應連
    同當時仍屬有效同條例第十三條之一規定，併予適用；而八十六年十一月廿四日
    修正前同條例第十一條第三項無故持有彈藥罪，其法定刑為三年以下有期徒刑，
    然刑法第一百八十七條加重危險物罪，其法定刑則為五年以下有期徒刑；比較兩
    者刑度，顯以刑法第一百八十七條之罪為重）。本件公訴人認被告二人，所犯該
    持有子彈部分，係犯八十六年十一月廿四日修正前槍砲彈藥刀械管制條例第十一
    條第三項之罪，尚有未洽，起訴法條，應予變更。另被告丑○○、癸○○二人，
    就剝奪被害人許坤華、壬○○、辛○○、子○○四人行動自由部分，均同時觸犯
    數刑法第三百零二條第一項剝奪行動自由罪。渠等一共同行為，侵害許坤華等四
    人數法益，應依競合關係，應從一重處斷。又被告丑○○、癸○○與庚○○、甲○○、乙○○、丙○○等六人，對於右開犯行之實施，彼此間有犯意聯絡及行為
    分擔，應依刑法第廿八條規定，均論以共同正犯。又彼等前開同時同地，持有手
    槍、子彈（其中持有手槍部分，係犯八十六年十一月廿四日修正前槍砲彈藥刀械
    管制條例第七條第四項之罪；另持有子彈部分，係犯刑法第一百八十七條之罪）
    ，為一行為觸犯數罪名之想像競合犯，應依刑法第五十五條前段規定，從一重以
    無故持有手槍罪處斷。又被告二人，所犯上開無故持有手槍與妨害自由二罪間，
    有方法結果牽連關係，應依刑法第五十五條後段規定，從一重以無故持有手槍罪
    處斷。又被告丑○○曾違反槍砲彈藥刀械管制條例案件，經判處有期徒刑一年四
    月確定，於八十三年七月廿五日執行完畢，有臺灣高等法院被告全國前案紀錄表
    在卷可憑。茲被告丑○○於刑之執行完畢後，五年內，再犯本件有期徒刑以上之
    罪，為累犯，應依刑法第四十七條規定，加重其刑。
五、原審認被告二人罪證明確，予以論罪科刑，固非無見。惟查：(一)被告二人於八十
    六年八月廿六日行為後，雖原審於八十七年八月十五日判決時，槍砲彈藥刀械管
    制條例，於八十六年十一月廿四日已修正增訂同條例第十九條第一項規定：犯第
    七條、第八條、第十條、第十一條、第十二條第一項至第三項、第十三條第一項
    至第三項之罪，經判處有期徒刑者，應於刑之執行完畢或赦免後，令入勞動場所
    ，強制工作，其期間為三年。原判決乃依保安處分從新法則（最高法院廿五年五
    月十二日決議參照），適用八十六年十一月廿四日修正增訂槍砲彈藥刀械管制條
    例十九條第一項規定，就被告丑○○、癸○○二人，所犯上開持有手槍罪，諭令
    被告二人於刑之執行完畢或赦免後，令入勞動場所，強制工作三年。然該槍砲彈
    藥刀械管制條例第十九條規定，已於九十年十一月十四日復經修正刪除。依此，
    原判決所為被告二人上開強制工作之諭知，即失其依據。(二)本件經查並無積極證
    據，足證被告二人涉有殺人犯行（理由詳後述），原審疏未詳察，遽認被告二人
    ，應成立共同連續殺人罪，亦有違誤。依上所述，被告丑○○、癸○○二人，上
    訴意旨，否認共犯殺人，並指摘原判決諭知強制工作不當，為有理由。至被告二
    人仍執前詞，否認妨害自由及無故持有手槍等犯行，且認原審量刑過重，固均不
    足採。然原判決既有上揭可議之處，自應由本院將原判決，關於被告丑○○、癸○○二人殺人暨所定應執行刑部分，均予撤銷改判。爰分別審酌被告丑○○、癸○○二人持有槍枝，甚且持槍押人，導致有人因而喪命，危害社會治安甚鉅，並
    參酌渠等品性、犯罪動機、目的、手段、所生危害、犯後態度，及被告癸○○有
    配合警方查獲槍枝等一切情狀，分別量處如主文第二項、第三項所示之刑。另扣
    案巴西TAURUS廠製9MM-半自動手槍（含彈匣一個）及匈牙利FEG廠制9MM半自動手
    槍（含彈匣一個）各一把，暨子彈二顆，經鑑定結果，均具有殺傷力，均屬違禁
    物，應依刑法第三十八條第一項第一款規定宣告沒收。至因鑑定而拆解及試射子
    彈，已非違禁物，爰均不為沒收之諭知。又被告二人上揭犯行，本院認均尚不具
    依刑法第九十條第一項規定宣告強制工作之要件，因而不令被告二人，於刑之執
    行完畢或赦免後，令入勞動場所，強制工作，均附此敘明。
乙、無罪部分：
一、公訴意旨另以：丑○○、癸○○於八十六年八月廿六日晚上七時許，夥同庚○○
    、甲○○、乙○○、丙○○等共六人，共同基於持槍殺人概括犯意，推由乙○○
    、丙○○、甲○○，將正在該花店內閒聊許坤華、壬○○、辛○○三人，押上車
    先行離去。另癸○○開走子○○所有Ｎ三－○五五五號小客車一同離去，並將該
    車停放在嘉義市精忠國小，就趕至「天下第一園」，另丑○○則留在花店待子○○返回屋內，欲再押走子○○，不久子○○返家，立刻被丑○○持槍看住，丑○○即叩機與乙○○聯絡，然未能聯絡上，丑○○乃將子○○強押至路旁，搭乘計
    程車至嘉義市○○○路四五六之五二號「天下第一園」庚○○住處，與庚○○、
    癸○○等人會合，並看管子○○。另同夥甲○○、乙○○、丙○○三人，則押著
    許坤華、壬○○、辛○○三人，由甲○○駕車，於當晚七時卅分許，駛往嘉義縣
    竹崎鄉塘興村往無底潭偏僻產業道路，即嘉義縣竹崎鄉○○○段第一○二號土地
    附近，等候丑○○載子○○前來會合，約十至十五分鐘後，至當晚七時五十分許
    ，甲○○將車子倒車迴轉，由乙○○、丙○○兩人，強拉許坤華至前方，丙○○
    退後返回車子，由乙○○開槍射殺許坤華頭部及身體，先開兩槍，隨後又補開五
    槍，使許坤華頭部及身體，分佈有穿透性及貫穿性彈孔七處，因近距離多處槍傷
    造成心臟破裂，引起胸內大量出血死亡。後由丙○○（起訴書載為乙○○）駕車
    離去另尋覓作案地點，並要壬○○聯絡己○○以便約出，惟因無法聯絡而作罷。
    隨即車子由丙○○駕駛，由嘉義縣竹崎－番路－中埔－澐水，經關仔嶺路往白河
    方向行駛，至臺南縣白河鎮往嘉義縣水上鄉中庄三角潭某產業道路時，甲○○要
    壬○○下車，然鄭某沒下車，雙方僵持約五分鐘，壬○○並懇求甲○○，稱大家
    是童年朋友，何必這樣！甲○○始暫行消去殺意。其後，車子繼續開往嘉義縣水
    上鄉柳林村，中途由乙○○停車打電話與庚○○聯絡，約定見面地點，隨後上車
    ，由丙○○繼續將車子開往嘉義縣民雄鄉頭橋往同縣新港鄉方向行駛，行至新港
    鄉○○○道路旁邊，與庚○○駕駛紅色小客車載丑○○會合，乙○○下車交談約
    五分鐘，乙○○再上車後，佯稱要回去射殺許坤華地點，要將許坤華屍體拉到山
    下，惟行駛約一百公尺時，庚○○、丑○○又超車上來，雙方交談後，乃決定就
    近在新港地區殺人。乙○○上車後即戴上手套，並將車子掉頭，往新港方向行駛
    ，庚○○、丑○○所駕駛紅色小客車，則往嘉義方向駛去。隨後乙○○等人小客
    車，往新港偏僻產業道路，約遶行卅分鐘，佯稱「乙○○」要找一個人。於同晚
    十一時許，將壬○○、辛○○二人，載至嘉義縣新港鄉○○村○○○○道路上，
    甲○○命壬○○下車，由甲○○持槍，丙○○在旁警戒，甲○○持槍，欲射殺壬○○時，壬○○見狀趁機搶下甲○○手上槍枝，而使該槍落地，並趁亂奔走逃離
    現場，始倖免於難，乙○○見狀，下車欲阻止壬○○時，辛○○乃乘隙開車逃離
    ，並駕該車至嘉義縣民雄分局溪口分駐所報案。嗣子○○聯絡上辛○○，丑○○
    知事蹟敗露，不得不與子○○一同前往溪口分駐所領車，丑○○並佯稱該車為甲○○借走，然為警識破，丑○○始吐露實情。嗣警方接獲匿名者報案，而於八十
    六年九月廿三日下午五時十分許，在嘉義縣竹崎鄉鹿滿村「興產橋下」尋獲作案
    用上開二把手槍及具殺傷力子彈五顆（拆解一顆，試射二顆）。因認被告丑○○
    、癸○○各涉犯刑法第二百七十一條第一項殺人罪及同條第二項、第一項殺人未
    遂罪等罪嫌云云。
二、公訴人認被告丑○○、癸○○均涉犯刑法第二百七十一條第一項殺人罪嫌，無非
    以：(一)前開事實，業據被害人壬○○、辛○○二人指訴甚詳，互核一致。(二)衡情
持槍押人，若遭反抗或言語起衝突，必引起開槍射擊，眾所週知。若謂僅要教訓
    許坤華等人，被告等在中庄花店，即可就地實施，何須持槍聚眾，押解被害人許
    坤華、壬○○、辛○○三人，至案發偏僻山區？被告丑○○、癸○○若無共同故
    意殺人犯意聯絡，亦有共同不確定故意殺人犯意聯絡。(三)又制式手槍威力強大，
    而持以對人頭部及身體多處射擊，極易取人性命，當為被告丑○○、癸○○所認
    識，彼等既明知上情，竟持以射擊被害人許坤華頭部及身體數槍，足徵被告等人
    ，案發當時確係基於殺死許坤華故意而槍擊之，甚為明顯。而被害人許坤華確因
    本件槍擊案死亡，業經檢察官督同法醫師相驗屬實，有相驗屍體證明書在卷足憑
    ；且於許坤華屍體上起出一顆彈殼，確為獲案巴西TAURUS廠製9MM-半自動制式手
    槍所擊發，有內政部警政署刑事警察局鑑驗通知書可稽等事證，為其所憑論據。
三、按犯罪事實應依證據認定之，無證據不得推定其犯罪事實，又不能證明被告犯罪
    者，應諭知無罪之判決，刑事訴訟法第一百五十四條、第三百零一條第一項分別
    定有明文。又認定不利於被告之事實，須依積極證據，苟積極證據不足為不利於
    被告事實之認定時，即應為有利於被告之認定，更不必有何有利之證據（最高法
    院三十年上字第八一六號判例參照）。再事實之認定，應憑證據，如未能發現相
    當證據，或證據不足以證明，自不能以推測或擬制之方法，為裁判基礎（最高法
    院四十年台上字第八六號判例參照）。又告訴人之告訴，本以使被告受刑事訴追
    為目的，故其陳述是否與事實相符，自應調查其他證據，以資審認，苟其所為攻
    擊之詞，尚有瑕疵，則在此瑕疵未予究明以前，即不能遽採為斷罪之基礎（最高
    法院五十二年台上字第一三○○號、六十一年台上字第三○九九號判例參照）。
    次按共犯之成立，除共同實施犯罪行為者外，其就他人之行為負共犯之責者，以
    有意思聯絡為要件，若事前並未合謀，實施犯罪行為之際，又係出於行為者之獨
    立之意思，即不負共犯之責（最高法院十九年上字第六九四號判例參照）。又按
    刑法上之教唆犯，以對於本無犯罪意思之人，唆令決意實施犯罪為其本質。
四、訊據上訴人即被告丑○○、癸○○，均堅決否認有右述殺人犯行，【丑○○】固
    供承：因同夥甲○○常遭許坤華、己○○奚落而有所不滿，始前往中庄花店，予
    以教訓，並由同夥乙○○、丙○○、甲○○三人，將被害人許坤華、壬○○、辛○○三人，押上其所有ＵＲ─八五二八號小客車，另同夥庚○○、癸○○亦駕車
    一同離去，伊則留在花店，等待子○○返回，再與子○○攔計程車，搭至「天下
    第一園」與庚○○、癸○○等人會合，及當晚乙○○開槍射殺許坤華死亡後，伊
    有驅車至新港鄉○○○道路旁，與乙○○會面，嗣乙○○上車後，行駛約一百公
    尺時，伊又超車，與乙○○交談，嗣後即獨自返回「天下第一園」，其後伊有前
    往溪口分駐所領車等情不諱，餘情則均堅決否認，辯稱：伊無積欠子○○十三萬
    元，亦無為子○○催討未果，而感到不滿，係因甲○○與許坤華、己○○有嫌隙
    ，伊等僅謀議前往中庄花店，教訓己○○與壬○○，並無殺人犯意；伊係受乙○○委託，開車載渠等前往中庄花店，於進入花店，乙○○拿一支半自動手槍給伊
    ，作防身用，因壬○○、辛○○要搶伊手槍，因此才持槍擊打壬○○、辛○○二
    人頭部，許坤華與乙○○互罵，乙○○即以槍抵住許坤華，乙○○、丙○○、甲○○三人，因此始有押人動作產生；當乙○○以槍抵住許坤華時，伊即上二樓找
    子○○，待下樓後，屋內已空無一人，伊所有小客車亦不見。嗣子○○回來，伊
    告知衝突上情，即對乙○○等人扣機，但仍全無音訊，始與子○○攔計程車，坐
    至乙○○「天下第一園」租屋處，尋找乙○○等人，一會兒，有人扣機給伊，伊
    即打電話，對方說打呼叫器者，是在白河打的，現人已經走了，說要去新港，車
    子要晚點還伊；伊乃獨自一人驅車前往新港市區，找尋伊所有ＵＲ─八五二八號
    小客車，偶見伊小客車在該市區某公用電話旁，並看見乙○○正要打電話，伊上
    前欲索回車子，得知乙○○等人，已殺死許坤華，乙○○拒不交還車子，要伊先
    回其上開租屋處，隨後會把車子還給伊，伊怕乙○○不把車子還伊，於乙○○上
    車行駛約一百公尺後，又超車向乙○○交代要還車，隨即趕回「天下第一園」，
    並將乙○○等人殺死許坤華之事，告知子○○，因該處無電話，所以伊又與子○○、癸○○前去徐信傑所營「國信冷氣行」扣機尋人，其間民雄分局扣機要伊前
    往溪口分駐所，伊要求謝人偉開車，載伊與子○○、徐信傑同去溪口分駐所，途
    中伊家中有民雄分局刑警扣機給伊，伊回電表明正前往，始遭警查獲。因此，伊
    前往中庄花店，係要教訓己○○與壬○○，伊無殺人犯意，其後乙○○等人射殺
    許坤華死亡及射殺壬○○、辛○○未果，已超出其原計劃範圍，非伊所預見云云
    。另【癸○○】供承於上揭時間，同去中庄花店，離去時並開走子○○所有Ｎ三
    ─○五五五號小客車，且將該車停放在嘉義市「精忠國小」，即步行回「天下第
    一園」等情不諱，然辯稱：伊至中庄花店，看到渠等發生爭吵，但雙方均是朋友
    ，伊不想管事，即先開走子○○車子離去，後來至「天下第一園」陪丑○○泡茶
    而已，伊無共同參與強押許坤華、壬○○、辛○○三人犯行，伊更無夥同乙○○
    等人射殺許坤華死亡及射殺壬○○未果，是伊要無殺人犯意聯絡等語。經查：
  (一)(1)被害人許坤華確因本件槍擊案，致頭部及身體分佈有穿透性及貫穿性彈孔七處
    ，且因近距離多處槍傷造成心臟破裂，引起胸內大量出血，不治死亡，並陳屍在
    嘉義縣竹崎鄉塘興村往無底潭偏僻產業道路上（即嘉義縣竹崎鄉○○○段第一○
    二號土地附近），已據被害人許坤華父親丁○○指陳甚詳，並經檢察官督同法醫
    師相驗屬實，有勘驗筆錄、複驗筆錄及解剖筆錄、陳屍現場圖、死亡證明書及相
    驗屍體證明書暨現場照片廿幀附於相驗卷足憑（詳相驗卷五、十四、十五、廿一
    至廿四、廿九至卅二頁）。(2)又參諸共犯乙○○於本院更二審供承，伊夥同丙○○、甲○○二人，將許坤華、壬○○、辛○○三人，自中庄花店押上車離去，並
    於上揭時地，由其獨自一人開槍射殺許坤華無訛（詳本院更二審卷一二三、一二
    四頁）。(3)另於本院更三審調查時，經囑託臺灣板橋地方法院訊問共犯乙○○供
    稱：我當天要去嘉義縣水上鄉「中庄花店」泡荼，當時已經過中午，我去時壬○○、辛○○、許坤華三人，已經在泡茶，與我同行的，還有丙○○、甲○○二人
    ，我到後就跟他們一起泡茶，泡茶時許坤華說，我的級數不夠，意思就是說，我
    的輩份不夠，叫我不要多說，我就站起來，把身上的槍拿出，指著他，我跟他說
    ，你不知道我身上有帶槍，還敢這樣跟我說話，不然我們去竹崎找偉成，請他替
    我們評評理，我們上車後由甲○○開車，我的槍一直對著地板，在車上我們沒有
    吵架，辛○○只叫我稍微教訓一下，不要太嚴重，而槍我只在花店，向過許坤華
    ，並沒對過其他人，到竹崎後，因找不到偉成，且當時天色已晚，為逃避警察臨
    檢，我們車子就往產業道路開，開到案發現場時，因許坤華說要小便，我與他下
    車，其他人留在車上，我們蹲下來抽菸，離車子約二公尺，我對他說：細仔，你
    為何從小到大，都要欺負我？我跟許坤華原是學長學弟關係，我出來混也是他，
    帶我出來的，他就說：「阿志」，你現在有槍，不是最大，我不相信你，有槍就
    敢打死我。我聽了很生氣，本來蹲著，就站起來，我退了一步，只知槍口對著他
    ，下意識就扣板機，然後我就驚慌的跑回車，叫開車的人，快開車離開現場等語
    （詳本院更三審卷一五七至一六二頁所附九十年五月廿一日乙○○訊問筆錄）。
    (4)且被害人辛○○於警偵訊均供稱：伊等三人，被持槍押上ＵＲ─八五二八號小
    客車，駕駛座上坐著綽號「俊孝」男子，壬○○坐後座左邊，伊坐中間，然後是
    許坤華，右邊坐著「志仔」綽號「大舌」（指乙○○），當車開往竹崎鄉塘興村
    往無底潭偏僻產業道路上時，綽號「大舌」男子，示意甲○○停車，並稱要等候
    其他人，等待時，甲○○將車子倒車迴轉，約等十分鐘，未見人來，綽號「大舌
    」男子與另名男子（指丙○○）就將許坤華押下車，令其蹲下，後來未見同夥之
    人前來，另一押著許坤華男子（指丙○○）退回車子停放處，沒多久，就聽見綽
    號「大舌」男子，開槍射殺許坤華，綽號「大舌」男子返回車上時說，在許坤華
    頭部開槍，隨後開車至白河鬧區時有停車，綽號「大舌」男子下車，到公用電話
    亭打電話或扣機，然後車子開往中庄左轉至水上鄉柳子林，在柳子林途中，甲○○又停車，要拉壬○○下車，壬○○不從，車行駛至民生社區時，綽號「大舌」
    男子又下車打電話，然後車子就開至新港鄉○○村○○○○道路上停車，甲○○
    與這名男子（指丙○○）就將壬○○強拉下車，壬○○在車後掙扎，駕車綽號「
    大舌」男子見狀，就下車幫忙制服，並說對壬○○頭部灌一槍就好了，伊見綽號
    「大舌」男子，離開駕駛座，就由後座跨向駕駛座，迅速駕車逃逸，並駕車至嘉
    義縣民雄分局溪口分駐所報案等語（詳竹崎分局二二五二號警卷廿七至卅五頁所
    附辛○○八十六年八月廿七日警訊筆錄、相驗卷十六、十七頁，六○三七號偵查
    卷三一、三二頁）。(5)上開各情，核與被害人壬○○於警訊供稱：伊等共三人被
    押走，伊與辛○○、許坤華，後來由甲○○押往嘉義縣中埔鄉○里○○路，走台
    三線往竹崎山區行駛，至竹崎鄉○○村○○道路時，喝令許坤華下車，由丙○○
    、乙○○二人，持槍強押下車，押至產業道路上，便要許坤華蹲在車後，要等「
    小寶」丑○○車子來，約等十至十五分鐘後，乙○○要甲○○將車子，倒車迴轉
    ，由乙○○、丙○○二人，強拉許坤華至前方，丙○○退後返回車子，由乙○○
    開槍射殺許坤華，先開二槍，只聽到許坤華哀嚎不已，乙○○隨後又補開多槍，
    直至無聲為止，隨後乙○○笑稱：每一發都中頭部，很爽，就像我們昨天殺另一
    人一樣爽；隨即車子由丙○○駕駛，車子由竹崎－番路－中埔－澐水，行經關仔
    嶺路往白河方向行駛，至白河鎮往嘉義方向某加油站旁「檳榔攤」買檳榔五百元
    ，並借電話講完後，續往嘉義水上中庄（三角潭）至該產業道路時，甲○○要伊
    下車，伊沒下車，停約五分鐘，伊等在車內，懇求稱：伊等是童年朋友，何必這
    樣。後來渠（指甲○○）亦上車，車子續開往水上鄉柳林村，由乙○○下車打電
    話，隨後上車，由丙○○繼續將車子，開往民雄頭橋往新港方向行駛，隨後車子
    ，又開往新港偏僻產業道路，在該處遶約三十分鐘，佯稱「乙○○」要找一個人
    ，但伊想係欲置伊與辛○○於死地；最後找到一處（經查係新港鄉○○村○○道
    路）非常偏僻處停車，由甲○○叫伊下車，右手持槍對伊說：「黑雞，你下來」
    ，丙○○亦下車，丙○○並叫辛○○也下車，乙○○即說，這與辛○○沒關係，
    伊拐了一下，即由左後車門下車，甲○○大聲稱，要將伊打死，伊即出手，搶甲○○手上槍枝，二人在地上翻滾，伊與甲○○、丙○○均在地上搶槍，甲○○叫
    乙○○快過來幫忙，槍最後被渠等搶去後，伊即跑離該處，奮力往前跑，不敢回
    頭，當在搶槍時，辛○○即由車後座，爬進駕駛座，將車開走，伊即與渠失去聯
    絡，當時伊不知跑了多遠，直至田中有戶人家，尚未熄燈，進入借電話打一一九
    ，將伊送往華濟醫院治傷等語相符（詳八十六年八月廿八日警訊筆錄）。(6)而警
    方在被告丑○○所有ＵＲ─八五二八號小客車所採得指紋，經送內政部刑事警察
    局鑑定結果，確多屬乙○○、甲○○、丙○○三人所有，有該局八十六年九月十
    七日局紋字第四六八號鑑定書及照片在卷可憑（詳六○三七號偵查卷一六九至二
    二一頁）。由此觀之，堪認被害人許坤華、壬○○、辛○○三人，確係由乙○○
    、丙○○、甲○○三人，以被告丑○○所有ＵＲ─八五二八號小客車，押載至嘉
    義縣竹崎鄉塘興村往無底潭偏僻產業道路，再由乙○○開槍射殺許坤華死亡後，
    續押載被害人壬○○、辛○○二人，至嘉義縣新港鄉○○村○○○○道路，由甲○○持槍射殺壬○○未遂，於此殺人現場，被告丑○○、癸○○均未在場無訛。
  (二)依前所述，槍殺被害人時，被告丑○○及癸○○二人既均不在場。準此依上揭最
    高法院判例意旨，本件被告丑○○、癸○○二人，就乙○○、丙○○、甲○○三
    人上開殺人行為，如應負共犯刑責，所當審究者，乃被告二人，究對乙○○、丙○○、甲○○三人，上揭殺人犯行，有無意思聯絡為要件，或有無唆令乙○○、
    丙○○、甲○○三人決意實施上開殺人行為。經查：
  1.(1)被害人子○○於警訊供稱：當時我正好外出，只有許坤華、壬○○、辛○○三
    人在店內聊天，當我回到店內時，在店外看見癸○○駕駛我所有Ｎ三─○五五五
    號小客車，正在倒車，並將車子開到我的店後方，我就追到後方去看，剛好一部
    ＵＲ─八五二八號白色克萊斯勒小客車開出來等語（詳竹崎分局二二五二號警卷
    四七頁背面至四八頁所附子○○於八十六年八月廿八日第三次警訊筆錄）。(2)參
    諸被害人壬○○警訊供稱：遭甲○○夥同乙○○、丙○○、丑○○等六人（另二
    名男子，經查係癸○○、庚○○），係八十六年八月廿六日晚上七時許，在嘉義
    縣水上鄉忠和村檳榔樹角十五之廿號「中庄花店」，由丑○○、乙○○，分持手
    槍強押走，當時我與辛○○、許坤華三人，在中庄花店泡茶聊天，忽然有二台車
    下來六人，由綽號「小寶」丑○○，手持手槍，大聲嚷著：起來起來，接著並對
    辛○○，以槍柄搥打其頭部，並質問阿進去哪裡（子○○），統統到屋後，全部
    上車，接著我們三人，便被押上白色克萊斯勒；另癸○○駕駛藍色轎車，與我們
    車併行，高喊小寶哥（丑○○）與阿進尚未上車，仍在花店，癸○○聽後，即將
    車子掉頭回去要押阿進，後來由甲○○押我們，往嘉義縣中埔鄉○里○○路走台
    三線，往竹崎山區行駛，至竹崎鄉○○村○○道路上，喝令許坤華下車，約等十
    至十五分鐘，乙○○要甲○○，將車子倒車迴轉，由乙○○、許世宗二人，強拉
    許坤華至前方，由乙○○開槍射殺許坤華，隨即車子由丙○○駕駛，由竹崎─番
    路─中埔─澐水，行經關仔嶺，往白河行駛，車子續開往水上鄉柳林村，由乙○○下車，再繼續開往水上鄉柳林村，由乙○○下來打電話，隨後上車，由丙○○
    繼續將車子，開往民雄頭橋往新港方向行駛，行至新港欲進入街內路邊，會合到
    一部紅色自小客，乙○○下車與他交談，約五分鐘等情（詳竹崎分局槍擊人案件
    警卷十七至十九頁所附壬○○八十六年八月廿八日筆錄）。(3)於偵查中供稱：在
    花店是丑○○拿槍，叫我們三人上車，他並把鐵門拉下，我們被押上車後，丑○○又上樓找人。有輛紅色小客車，在新港會合，乙○○下車與紅色小客車的人講
    話，那是在射殺許坤華後，他們講些什麼，我聽不到，紅色小客車之人，我不知
    是誰等情（詳六○三七號偵查卷卅頁）。(4)另被害人辛○○於警訊供稱：八十六
    年八月廿六日十九時許，我與許坤華、壬○○，在中庄花店泡茶聊天，突有五、
    六名男子，分持手槍闖入花店，其中一名男子持槍，指向許坤華，另名持槍者，
    以槍柄擊傷我右耳，又一名持槍者，則以槍柄擊傷壬○○頭部，同時問「進仔去
    那裡？」；壬○○回答「進仔不在」。其後，就喝令我及許坤華、壬○○三人，
    搭上ＵＲ─八五二八號克萊斯勒白色小客車後座，上車後，我才看見駕駛者係甲○○，我們被押上車後座時，甲○○就駕車往後庄方向，車行至中庄紅綠燈處時
    ，尾隨一輛藍色小客車超前併行，並打開車窗告訴甲○○車內男子（指乙○○）
    說：「進仔在花店內，他們要回頭去抓他」，說完後，該車就轉向，甲○○所駕
    駛小客車，則續往竹崎方向行駛；甲○○將車，開至無底潭產業道路時，綽號「
    大舌」男子，示意甲○○將車停在無底潭產業道路停車，並稱要等候其他人，約
    等十分鐘，未見有何人來，綽號「大舌」男子，與另一男子就將許坤華押下車，
    令其蹲下，待十分鐘未見同夥者前來，等待時，甲○○就將車倒車轉向，另押許
    坤華男子，亦走回車子停放處，沒多久，就聽見綽號「口吃」男子，開槍射殺許
    坤華二槍，停頓幾秒後，又聽見四槍聲，「大舌」男子返回車上時說，在許坤華
    （綽號細仔）頭部開槍；車子沿原山路下來繞往某產業道路，經中埔至澐水，往
    關子嶺道路；車子行駛至關子嶺入口隧道處，就右轉往白河方向行駛；強押我們
    的車子，開往關子嶺方向，我感覺出是要找偏僻處所，槍殺壬○○，因多次半途
    甲○○示意，要駕車男子停車；由關子嶺往白河道路行駛至白河鎮鬧區時，有暫
    停車，綽號「大舌」男子，下車到公用電話亭打電話或呼叫器（回丑○○扣機）
    ，然後車子又開往中庄，左轉至水上鄉柳子林，在柳子林途中，甲○○又停車，
    要強拉壬○○下車，壬○○不從，車子行駛至民生社區時，綽號「大舌」男子又
    下車打電話，再續押我及壬○○，由民雄大橋往新港時，停車約幾分鐘後，有輛
    紅色小客車來接應，綽號「大舌」男子即下車，與接應駕紅色小客車內不詳男子
    交談後，紅色小客車就掉頭離去，押著我們車子，即換由綽號「大舌」男子駕駛
    ，直至嘉義縣新港鄉○○村○○道路停車，甲○○與該名不詳姓名男子，將壬○○強拉下車，壬○○在車後掙扎時，駕車「大舌」男子見狀，下車幫忙，欲制服
    壬○○，並說對壬○○頭部，開一槍就好了，我看見綽號「大舌」男子離開駕駛
    座時，見機不可失，即由後座跨向駕駛座，迅速駕車逃逸，並向溪口分駐所報案
    等情（詳竹崎分局二二五二號警卷二八至卅二頁所附辛○○八十六年八月廿七日
    第一次、第二次警訊筆錄）。(5)綜上所述，足見被告丑○○確實留在中庄花店，
    等待子○○返回，並無與乙○○、丙○○、甲○○，一同押解被害人許坤華、壬○○、辛○○三人，離開「中庄花店」，且共犯乙○○係在槍殺許坤華後，始用
    公共電話亭電話，回被告丑○○扣機，其前在押人途中，並無與丑○○聯繫，又
    乙○○等人亦未在該電話亭定點，等候被告丑○○，而係繼續駕車開往中庄，車
    子駛至民生社區時，乙○○下車打電話後，又續押壬○○等人，由民雄大橋往新
    港時，停車約幾分鐘後，被告丑○○始駕紅色小客車驅至，與乙○○交談後，即
    又離去。由此觀之，被告丑○○及癸○○二人，顯未隨同前往參與殺人甚明。
  2.參諸被害人子○○於警偵訊供稱：在「天下第一園」，癸○○向我說，我的車子
    他丟在精忠一村附近；庚○○就叫癸○○，持手槍看著我，他即與丑○○外出，
    約在晚上十一時許，丑○○就回到別墅，並說已出事了，叫我和癸○○出去外面
    ，共同乘一部紅色豐田轎車，到徐信傑所營冷氣行去等語（詳竹崎分局二二五二
    號警卷四八頁背面所附子○○於八十六年八月廿八日第三次警訊筆錄及六○三七
    號偵查卷三四頁），足徵被告二人，在被告丑○○驅車至新港與乙○○會面前，
    與被害人子○○在「天下第一園」期間，對於乙○○殺害許坤華，及甲○○殺害
    壬○○未遂情事，均完全不知情。
  3.(1)又被告丑○○於警訊供稱：因甲○○常向我們抱怨說，己○○及綽號「黑雞」
    壬○○二人，經常奚落他，致他懷恨在心，於八十六年八月廿六日下午七時許，
    相邀前往「中庄花店」，準備要教訓毆打己○○、壬○○洩恨等語（詳竹崎分局
    二二五二號警卷六至八頁所附丑○○於八十六年八月廿八日第四次警訊筆錄），
    (2)核與被害人辛○○於警訊供稱：我與壬○○、許坤華三人，被押往竹崎途中，
    綽號「大舌」男子說，他們本來是要抓偉成，今天你們運氣較不好，同時說「偉
    成」曾說過，許坤華以前被綽號「大舌」男子，押至蘭潭毆辱，以後有機會要討
    回來，今天你（指許坤華）會死，要去找「偉成」賠命等語（詳竹崎分局二二五
    二號警卷卅一頁所附辛○○八十六年八月廿七日第二次警訊筆錄），(3)及被害人
    子○○於警偵訊指稱：丑○○把我押到林森東路附近巷子內別墅，在該別墅約坐
    半小時，庚○○、癸○○就從外面回來，庚○○說，己○○時常打電話，去消遣
    甲○○，而甲○○他們一夥人想不開，才會押人，並說我不是針對你們，是己○○害你們的等語相吻合（詳竹崎分局二二五二號警卷四八頁及背面所附辛○○八
    十六年八月廿八日第三次警訊筆錄及六○三七號偵查卷卅三頁背面）。(4)且參酌
    被告癸○○於警偵訊供稱：在八十六年八月廿六日傍晚，我和乙○○、丙○○、
    甲○○、丑○○等五人在庚○○住處泡茶，聊天時，甲○○表示常遭壬○○、許
    坤華二人欺侮，期間乙○○就表示要替甲○○出一口氣等語（詳嘉義市警察局盜
    匪案件警卷六背面所附癸○○八十六年十一月六日第二次警訊筆錄及七四一三號
    偵查卷四五頁背面），(5)及乙○○於本院更二審調查時供稱：許坤華有說話，譏
    笑我說，「你的級數還不夠」，叫我不要說話，我押他們，要找己○○評理，途
    中許坤華下車小便，我與他下車，他就說「我不相信你有槍，就敢射殺我」，我
    一時氣忿，失手開槍打死他，我所書自白書後段，關於搶槍及槍殺被害人部分，
    係實在等語（詳本院更二審卷一二三至一二四頁所附八十九年九月廿八日訊問筆
    錄，及一四四至一四五頁所附八十九年十月十二日訊問筆錄），復有乙○○自白
    書附卷足稽（詳五九一一號偵查卷卅五至卅六頁）。衡情，若被告二人，自始有
    與乙○○等三人，共謀殺害壬○○等人，於乙○○、丙○○、甲○○三人，一同
    押解被害人許坤華、壬○○、辛○○三人，離開「中庄花店」時，即應跟隨同行
    ，豈有被告癸○○，反而單獨駕駛子○○所有Ｎ三─○五五五號小客車離去，並
    將該車棄置在嘉義市精忠國小，而被告丑○○在新港與乙○○會面後，返回「天
    下第一園」，又對被害人子○○說，已出事了，自始至終未有要一併殺害子○○
    舉動，凡此情狀，均有悖情理。益徵被告丑○○及癸○○二人，至子○○所營「
    中庄花店」動機，在於欲教訓壬○○、己○○二人而已，因被害人許坤華與乙○○發生衝突，乙○○等人始於押人途中，自己臨時起意殺人，被告二人與其並無
    事前合謀，或於乙○○等人實施殺人行為之際有參與，或唆令渠等決意實施殺人
    。是以，本件顯係乙○○等人獨立犯意，被告丑○○及癸○○二人，實難令負殺
    人共犯刑責至明。
五、【本次最高法院發回指摘部分】
  (一)至本次更五審最高法院發回意旨指摘，被害人辛○○、壬○○二人於警訊時，均
    未供稱被害人許坤華係為要小便才與乙○○一同下車，且二人當時亦未起口角云
    云。因而質疑本件應非如乙○○所稱，係因許坤華為要小便才與其一同下車，下
    車後二人起口角，其才開槍打死許坤華。但查：辛○○、壬○○二人，係本件被
    害人，立場與被告丑○○及癸○○二人及共犯乙○○等人相異，辛○○、壬○○
    渠等二人，於本件事發過程中，飽受乙○○及被告丑○○、癸○○等人持槍押人
    ，吃盡苦頭，案發後實難期待渠等，對事發過程作公正陳述，渠等二人於警訊雖
    供稱，在槍殺現場，未聽到許坤華說，要小便而下車，且未聽到乙○○與許坤華
    二人有起口角等情，要難盡信。何況案發當時曾一起下車之丙○○，於本院此更
五審供稱，伊不知乙○○為何對許坤華開槍等語（詳本院更五卷(二)一七四頁）。
    案發時在車外之丙○○都不知乙○○何故槍殺被害人許坤華。則案發時坐於車內
    被害人辛○○、壬○○二人，又如何得知被害人許坤華與共犯乙○○，在車外是
    否有發生衝突呢！顯見共犯乙○○供稱，案發當時其未與許坤華起口角，應屬實
    情。是足證被害人辛○○、壬○○供稱，案發時未聽聞許坤要下車小便及未與乙○○起口角等情，係被害人辛○○、壬○○迴護被害人許坤華之詞，難以採信。
  (二)又查被害人子○○於警訊供稱，案發當晚約十一時許，丑○○回到「天下第一園
    」別墅，即說「已經出事了」等語（詳警卷竹崎分局槍擊殺人案件警卷六頁）。
    基此，試問本件倘被告丑○○、癸○○二人有共謀，殺害被害人許坤華、辛○○
    、壬○○、子○○四人，甚或亦擬殺害未押獲己○○等人意思或行為，則槍殺被
    害人許坤華豈非已是預料中之事，則被告丑○○於案發當晚，回到「天下第一園
    」時，何必還要特意將殺害許坤華之事，告知被告癸○○呢？更有甚者，被告丑
    ○○亦無必要告知被害人子○○之理？蓋果有共謀殺人犯意，理論上，被告丑○○告知癸○○的言詞，應係「已將許坤華做掉」，豈有說成「已經出事了」之理
    。按「出事」一詞，係意味著乙○○行為，已超越預謀範圍。職是，由子○○該
    段話中，應可得出乙○○於槍殺許坤華時，乃乙○○另行起意個人行為，與被告
    丑○○、癸○○二人，要無關涉。再者，被告丑○○於會合乙○○等人後，既已
    知乙○○槍殺了許坤華，則豈有一方面與乙○○謀定射殺被害人壬○○、辛○○
    ，另方面卻回到別墅內，故意告知被害人子○○「已經出事了」。繼之帶著被害
    人子○○前往徐信傑冷氣行，而出現此等有悖情理之行徑？若然，如公訴人推測
    ，被告等人已有再次謀議，槍殺被害人壬○○、辛○○、子○○三人，以達殺人
    滅口目的之犯意。豈有渠等於嗣後回到別墅時，卻不立即殺害被害人子○○，且
    猶將乙○○已槍殺許坤華之事，告知被害人子○○！然後，再帶同被害人子○○
    至案外人徐信傑所營冷氣行之理？而使被害人子○○知悉整個殺人事件。凡此情
    狀，在在證明，公訴人認被告二人，有共同殺害被害人謀議，乃臆測之詞。
  (三)又被害人辛○○、壬○○二人，於竹崎分局警訊筆錄，一再異口同聲供稱，甲○○欲殺害壬○○，由丙○○、甲○○二人將壬○○押下車，然後壬○○出手搶槍
    云云。惟查，依乙○○自白書供稱：共犯丙○○，於中庄花店時，曾受乙○○之
    命，在花店廚房內，順手拿了一把菜刀等語（詳五九一一號偵查卷卅五頁背面所
    附乙○○自白書）。按乙○○自白書供稱，在中庄花店時，曾命丙○○順手拿走
    菜刀一支，此段自白，於乙○○自白殺人犯行，並無法作為其脫卸殺人刑責之用
    ，其於自白書作此供述，應純屬事實經過，確係如此，因而自白書，將此段經過
    ，一併敘及。是該段事實之自白，應屬可採。準此以言，設若被害人壬○○出手
    搶槍時，致槍枝掉落於地，苟殺害被害人壬○○，亦是在丙○○與被告等人之共
    同犯意範圍，丙○○於被害人壬○○與甲○○搶槍時，儘可即以其取自中庄花店
    菜刀一把，用以砍殺被害人壬○○，何須加入與壬○○搶槍行列呢？由此可知，
    顯然乙○○、丙○○、甲○○三人，並無再謀意殺害被害人壬○○之犯意。更無
    可能，由乙○○代表三人，與庚○○、丑○○等人，再次商議殺害辛○○、壬○○以達滅口目的。況以丙○○身高有一百八十公分以上，身材魁武，再佐以手持
    菜刀一把，丙○○如執意要殺害壬○○，壬○○豈能敵過丙○○呢？倘非僅在教
    訓之犯意而已，壬○○應早已為丙○○所加害。是以，本件由此可知，甲○○在
    新港鄉命壬○○下車，其意旨在，嚇嚇壬○○而已，斷無殺人犯意，至為明灼。
六、綜上所述，被告二人，上開所辯，應可採信。此外復查無其他積極證據，足證被
    告二人，涉有殺人犯行。依前說明，被告二人與乙○○、甲○○、丙○○等三人
    ，就槍殺許坤華（既遂）、壬○○（未遂）部分犯罪，顯尚屬不能證明。本應就
    該部分諭知被告二人無罪。然公訴人認被告二人該部分犯行，與被告二人上開持
    槍妨害自由有罪部分，有牽連犯裁判上一罪關係，爰就該部分不另為無罪之諭知
    ，併此敘明。
據上論斷，應依刑事訴訟法第三百六十九條第一項前段、第三百六十四條、第三百條
、第二百九十九條第一項前段，八十六年十一月廿四日修正前槍砲彈藥刀械管制條例
第七條第四項、第十三條之一，刑法第二條第一項但書、第十一條前段、第廿八條、
第五十五條第一百八十七條、第三百零二條第一項、第四十七條、第三十八條第一項
第一款，罰金罰鍰提高標準條例第一條，判決如主文。
本案經檢察官楊治宇到庭執行職務。
中    華    民    國      九十二      年      一      月    三十        日
                                  臺灣高等法院臺南分院刑事第七庭
                                      審判長法官  蔡    崇    義
                                            法官  許    進    國
                                            法官  董    武    全
右正本證明與原本無異。
如不服本判決，應於判決送達後十日內向本院提出上訴狀，其未敘述理由者並應於提
出上訴狀後十日內向本院補提理由書（應附繕本)。
                                      法院書記官  黃    全    忠
中    華    民    國      九十二      年      二      月      十八      日
附錄法條：
刑法第一百八十七條：
意圖供自己或他人犯罪之用，而製造、販賣、運輸或持有炸藥、棉花藥、雷汞或其他
相類之爆裂物或軍用槍砲、子彈者，處五年以下有期徒刑。
刑法第三百零二條第一項：
私行拘禁或以其他非法方法，剝奪人之行動自由者，處五年以下有期徒刑、拘役或三
百元以下罰金。
八十六年十一月廿六日修正前槍砲彈藥刀械管制條例第七條第四項：
未經許可，無故持有寄藏或意圖販賣而陳列第一項及第二項所列槍砲之一者，處一年
以上七年以下有期徒刑。
八十六年十一月廿六日修正前槍砲彈藥刀械管制條例第十一條第三項：
未經許可無故持有、寄藏或意圖販賣而陳列第一項所列各式槍砲之一者，處三年以下
有期徒刑。
八十六年十一月廿六日修正前槍砲彈藥刀械管制條例第十三條之一：
犯本件條例之罪，其他法律有較重處罰之規定者，從其規定。


司法院資訊處製作；財團法人民間司法改革基金會備份。
